臺灣屏東地方法院刑事判決　　　　　　　　　　　　　九十二年度訴字第八一六號
　　聲　請　人　臺灣屏東地方法院檢察署檢察官
　　被　　　告　Ｃ○○
　　選任辯護人　蘇精哲律師
　　　　　　　　徐建光律師
　　被　　　告　Ｍ○○
　　指定辯護人　Ｈ○○律師
　　被　　　告　卯○○
　　選任辯護人　范仲良律師
　　被　　　告　Ｊ○○
　　選任辯護人　陳旻沂律師
　　　　　　　　吳艾黎律師
　　　　　　　　丁玉雯律師
　　被　　　告　Ｎ○○
　　選任辯護人　陳世明律師
　　被　　　告　Ｂ○○
　　選任辯護人　許芳瑞律師
　　被　　　告　巳○○
　　選任辯護人　劉家榮律師
　　被　　　告　Ｇ○○
　　選任辯護人　戴國石律師
　　　　　　　　蔡吉記律師
　　被　　　告　子○○
　　選任辯護人　李衍志律師
　　被　　　告　寅○○
　　被　　　告　Ｆ○○
　　被　　　告　玄○○
　　被　　　告　丙○○
　　被　　　告　Ｏ○○
　　被　　　告　癸○○
　　右二人共同　湯瑞科律師
　　選任辯護人
　　被　　　告　Ｉ○○
　　被　　　告　辛○○
　　右二人共同　丑○○律師
　　指定辯護人
　　被　　　告　辰○○
　　指定辯護人　Ｈ○○律師
　　被　　　告　午○○
　　被　　　告　未○○○
　　被　　　告　丁○○○
　　選任辯護人　林樹根律師
　　　　　　　　邱麗妃律師
　　　　　　　　莊雯琇律師
右被告等因組織犯罪條例等案件，經檢察官提起公訴（九十二年度偵字第五三四六號
、五六０一號、第六００六號），暨移
六七號），本院判決如左：
     主  文
Ｃ○○結夥三人以上，意圖為自己不法之所有，以脅迫至使不能抗拒，而使他人交付
財物，處有期徒刑柒年肆月。又共同與依據法令從事公務之人員藉端勒索財物，處有
期徒刑拾年肆月，褫奪公權伍年，共同所得財物新臺幣壹佰肆拾萬元，應與共犯Ｉ○○、辛○○、卯○○連帶發還被害人Ｄ○○，如全部或一部無法追繳時，以其財產抵
償之。應執行有期徒刑拾柒年，褫奪公權伍年，共同所得財物新臺幣壹佰肆拾萬元，
應與共犯Ｉ○○、辛○○、卯○○連帶發還被害人Ｄ○○，如全部或一部無法追繳時
，以其財產抵償之。
Ｍ○○結夥三人以上，意圖為自己不法之所有，以脅迫至使不能抗拒，而使他人交付
財物，累犯，處有期徒刑柒年貳月。又共同連續意圖為自己不法之所有，以恐嚇使人
將本人之物交付，累犯，處有期徒刑壹年，應執行有期徒刑捌年。其餘被訴部分無罪
。
卯○○依據法令從事公務之人員，共同藉端勒索財物，處有期徒刑拾年肆月，褫奪公
權伍年，共同所得財物新臺幣壹佰肆拾萬元，應與共犯Ｃ○○、Ｉ○○、辛○○連帶
發還被害人Ｄ○○，如全部或一部無法追繳時，以其財產抵償之。
Ｊ○○結夥三人以上，意圖為自己不法之所有，以脅迫至使不能抗拒，而使他人交付
財物，處有期徒刑柒年肆月。又幫助對於依據法令從事公務之人員，關於違背職務之
行為交付賄賂，處有期徒刑肆月，褫奪公權壹年，應執行有期徒刑柒年伍月，褫奪公
權壹年。其餘被訴部分無罪。
Ｎ○○共同連續意圖為他人不法之所有，以恐嚇使人將本人之物交付，處有期徒刑拾
月。其餘被訴部分無罪。
Ｂ○○依據法令從事公務之人員，對於違背職務之行為，收受賄賂，處有期徒刑拾年
貳月，褫奪公權伍年，所得財物新臺幣柒萬元，應予追繳，如全部或一部無法追繳時
，以其財產抵償之。
巳○○共同連續對於依據法令從事公務之人員，關於違背職務之行為交付賄賂，處有
期徒刑柒月，褫奪公權壹年。其餘被訴部分無罪。
Ｇ○○共同連續對於依據法令從事公務之人員，關於違背職務之行為交付賄賂，處有
期徒刑柒月，褫奪公權壹年，緩刑貳年。其餘被訴部分無罪。
Ｉ○○、辛○○共同與依據法令從事公務之人員藉端勒索財物，各處有期徒刑拾年貳
月，均褫奪公權伍年，共同所得財物新臺幣壹佰肆拾萬元，應與共犯Ｃ○○、卯○○
連帶發還被害人Ｄ○○，如全部或一部無法追繳時，以其財產抵償之。
癸○○、Ｏ○○、子○○、寅○○、玄○○、Ｆ○○、辰○○、午○○、未○○○、
丁○○○，均無罪。
丙○○被訴部分，公訴不受理。
     事  實
一、Ｍ○○前因妨害公務罪，經本院判處有期徒刑五月，於民國八十八年四月十七日
    執行完畢，猶不知謹言慎行。緣Ｃ○○、地○○（綽號黑雲，未經起訴）於九十
    一年間，獲悉戊○○從落網於大陸之毒梟黃上豐手中取得美金六萬元，因認戊○○私吞該六萬元美金，二人竟與Ｊ○○、丙○○（綽號切仔）、宇○○、戌○○
    （綽號小胖，後二人未經起訴）基於意圖為自己不法所有之共同犯意聯絡，由地
    ○○指示Ｊ○○於九十一年九月二十三日二十二時三十分許，打電話誘使戊○○
    至屏東縣里港鄉○○街三十六號地○○家。約半小時後，戊○○到達現場，即遭
    地○○恫嚇稱：不把錢交出來就去找閰羅王報到等語，因戊○○否認將錢私吞，
    而遭Ｊ○○及丙○○毆打。嗣Ｃ○○、Ｊ○○、宇○○、丙○○、戌○○等人在
    地○○示意下，由丙○○將戊○○雙手強上手銬，再分乘二輛車強押戊○○至屏
    東縣里港鄉里嶺大橋下某處養蝦場，由Ｃ○○以：不把錢拿出來就要把你打掉等
    語，脅迫戊○○交出六萬美金，致使戊○○不能抗拒，而答應願籌錢交付。Ｃ○○等人旋即將戊○○載回地○○家中，已無法抗拒之戊○○乃依地○○、Ｃ○○
    之指示，簽發每張面額各新臺幣一百萬元、到期日依序為九十一年八月一日起至
    同年月八日止之本票八張。地○○、Ｃ○○取得上開本票後，當晚即責令丙○○
    、宇○○及戌○○三人，將戊○○上手銬強行載至丙○○位於高雄縣六龜鄉尾庄
    七十五號住處予以監禁。翌日上午，宇○○、戌○○再將戊○○載至屏東縣里港
    鄉○○村○○段三０號工寮，到達時，地○○、Ｃ○○、Ｊ○○、Ｍ○○、Ｎ○○（未有證據證明Ｎ○○有犯意聯絡及行為分擔，另為無罪之諭知，詳如後述）
    、綽號「阿龍」與另一不詳姓名之成年男子均已在場，Ｃ○○先向戊○○恫嚇稱
    ：今日籌不到錢就要給你死等語，再將戊○○交予Ｍ○○、「阿龍」及另一不詳
    姓名之成年男子帶出外籌錢，Ｍ○○、「阿龍」及該詳姓名之成年男子，明知地
    ○○、Ｃ○○此舉並無正當理由，且依當時情況戊○○已無法抗拒，竟仍基於共
    同犯意之聯絡，由「阿龍」開車，戊○○坐後座中間，Ｍ○○及該不詳姓名男子
    則分坐後座左右，至屏東縣佳冬鄉向壬○○借款一百萬元應急，因壬○○未答應
    ，戊○○遂表示要回高雄縣美濃鎮老家取出土地所有權狀辦理抵押借款，入屋後
    乘機脫逃。
二、Ｍ○○在戊○○逃脫後，猶未熄為自己不法所有之意圖，又另起犯意，夥同Ｎ○○，於九十一年十月間某日，至戊○○位於屏東市海豐里住處，共同向戊○○妻
    子庚○○○恐嚇要求給付五十萬元，否則抓到戊○○要將其殺死，並讓其家人不
    得安寧等語，使庚○○○心生畏懼，而答應付款三十萬元，並於九十一年十月、
    十一月、十二月，分三次，每次十萬元，將錢交付予Ｍ○○、Ｎ○○。
三、Ｃ○○於九十二年一月二日一時四十四分許，接獲辰○○（另為無罪之諭知，詳
    如後述）來電告以：臺北縣土城市○○路四十九巷六號新豪唱卡拉ＯＫ店遭人縱
    火未遂，肇事者Ｄ○○為即將退休之公務員，如店家不報案，願給付五十萬元等
    情，遂趨車前往該卡拉ＯＫ店與該店股東Ｉ○○、經理辛○○商討如何索賠，並
    於同日三時九分許，另電請臺北縣警察局土城分局土城派出所警員卯○○來店。
    同日四時許，Ｃ○○、卯○○、Ｉ○○、辛○○等人即利用Ｄ○○為避免領取退
    休金之權利受影響而急欲花錢消災之心態，謀定以卯○○警員為依據法令從事公
    務之人員身分，藉端勒索一百萬元之角色分工計劃。同日八時三十分左右，卯○○先依計撥打Ｄ○○之行動電話，自稱為土城分局清水派出所警員（因該店為土
    城分局清水派出所管轄），並示意有人檢舉Ｄ○○在卡拉ＯＫ店縱火等語，Ｄ○○接獲電話後，立即電約Ｉ○○於同日九時到店內解決該事端。Ｄ○○到達後，
    Ｉ○○佯稱Ｃ○○為該店大股東，並詢問Ｄ○○此事應如何解決，Ｄ○○以店內
    無何損失，僅願賠償十萬元，旋為Ｉ○○所拒，Ｃ○○見狀即走出店外打電話予
    卯○○商討如何達到勒索目的，卯○○多次於電話中要Ｃ○○向Ｄ○○恫嚇稱：
    「你說你叫媒體記者，你跟他說縱火公訴罪是很重的罪，我今天打去也是這樣跟
    他說的．．．，你不要給我殺價啦，就是一百啦，．．．，你跟他說今天不是有
    一個警察打給你嗎，我有跟他說我有一條線索要給他，不要的話大家就算了」、
    「瑛哥，我跟你說你跟他踩一句說，你現在不要辦，那我馬上打電話叫警察來，
    你不要走」、「瑛哥你跟他說，筆錄還沒有問，可是已經在偵查了，今天已經請
    警方打電話給你了」等語。Ｃ○○即向Ｄ○○表示「只要付一百萬元，就可拿回
    筆錄及錄影帶」，使Ｄ○○心生畏懼，為避免警方偵辦而影響退休金之領取，因
    而同意多付一百萬元賄款。稍後十一時許，Ｄ○○先在該卡拉ＯＫ店內，將所籌
    措之三十萬元交付予Ｃ○○，並當場簽立全部願給付一百五十萬元之字據予Ｃ○○收執，Ｃ○○則化名劉明志簽收。當日十六時許，Ｄ○○又籌措七十萬元至該
    店內當面交付予Ｃ○○，此一百萬元即由Ｃ○○與卯○○朋分花用，Ｄ○○另又
    開立面額分別為二十萬元及三十萬元之本票二張，並與Ｉ○○、辛○○簽立二張
    和解書。翌日，Ｄ○○先委託綽號「阿鴻」之友人付二十萬元予辛○○換回同額
    本票，繼之於九十二年一月二十日，由Ｄ○○妻子及女婿邱經堯付二十萬元予辛○○換回面額為三十萬元本票一紙。總共憑白損失一百四十萬元。
四、Ｂ○○於九十二年間擔任高雄縣美濃鎮戶政事務所之戶政課員，職掌該鎮戶籍登
    記及門牌編定等等業務，係依法令從事公務之人員。緣巳○○因開設「忠鷹應收
    帳款管理有限公司」（下稱忠鷹公司），專門代人催討帳款，然苦於債務人住居
    所不定行蹤難覓，催討困難，為順利討得債務，乃透過Ｊ○○之介紹認識Ｂ○○
    ，Ｊ○○明知巳○○欲行賄Ｂ○○，由Ｂ○○非法代為查詢債務人之戶籍資料及
    異動情事，仍基於幫助巳○○之犯意，於九十二年三、四月間居間介紹彼等相識
    。嗣巳○○、Ｂ○○明知個人戶籍資料屬國防以外應秘密之文書，僅限於本人或
    利害關係人始得申請閱覽，如係利害關係人申請閱覽，須具備相關證明文件，而
    巳○○並未備妥證明文件，仍於九十二年七月間約定由巳○○每月支付二萬元，
    供做Ｂ○○代為查詢債務人之戶籍資料及異動情事之報酬。期約完成後，巳○○
    即自當月起，委由知情之忠鷹公司員工Ｇ○○攜帶以藍筆填寫之便條紙，上載待
    查之債務人資料，至美濃戶政事務所交付予Ｂ○○，Ｂ○○再利用該戶政事務所
    之電腦上網查詢，且將所獲得之債務人戶籍資料，以紅筆書寫在Ｇ○○先前所交
    付便條紙之空白處，交由Ｇ○○攜回供巳○○及Ｊ○○討債之用，而連續洩漏吳
    偉德、黃瑞興、陳寶郎、蘇進益、李金發、洪志毅、黃興旺、林正憲、陳昆士、
    江永扶、黃春美、簡明鴻、李明宗、詹緯正、陳雲渺、廖奈美、林鎮、陳克舟、
    鄺仁杰、溫美英、陳智能、陳清德、蕭克忠、洪琮翔、魏明進、王陳罔望、陳日
    泰、劉富儀、張蘇英、陳水寶、謝榮堂、林進德、廖美惠等人之戶籍資料。賄款
    部分，亦由Ｇ○○於九十二年七月、八月、九月初各攜帶二萬元，及於十月初攜
    帶一萬元，至Ｂ○○位於高雄縣美濃住處外等地，當面交予Ｂ○○。迄至九十二
    年十月二十九日十時十分許，為警在美濃戶政事務所Ｂ○○辦公桌抽屜內搜索查
    獲載有潘秋英、劉秉善、劉玉英、陳曉萍、顏桂森等人戶籍資料之便條紙。
五、案經臺灣高等法院高雄分院檢察署發交暨高雄縣政府警察局、臺南憲兵隊、法務
    部調查局高雄縣調查站移送臺灣屏東地方法院檢察署檢察官偵查起訴暨移送併辦
    。
     理  由
壹、有罪部分：
一、強盜取財
  (一)訊據被告Ｃ○○、Ｊ○○、Ｍ○○均矢口否認強盜取財之犯行，被告Ｃ○○辯稱
    ：九十一年九月二十三日晚上，我到地○○家中，聽到地○○講述戊○○侵吞黃
    上豐錢財，我只有罵他，隔天並未到地○○之工寮，扣案之八紙本票，係地○○
    出國前寄放在我那裡，我根本不知道地○○如何取得那八張本票云云。被告Ｊ○○辯稱：我只是奉地○○之命打電話叫戊○○，事先並不知道叫戊○○來要做何
    事，當天我並未毆打戊○○，因我是戊○○在場唯一認識之人，才會被戊○○挾
    怨指訴，且戊○○並未提出驗傷單證明其指訴為真。隔天是地○○要去工寮，我
    帶他過去，但我只在旁邊看，沒有做什麼云云。被告Ｍ○○辯稱：九十一年九月
    二十三日晚上我到地○○家中，是要向他拿賽鴿的錢，在地○○家中坐了約一個
    半小時後，就看見戊○○被二、三個人帶進來，臉上有傷，後來是戊○○向地○○要求，讓我帶他去籌錢，我才開車載著戊○○去向壬○○借錢云云。
  (二)經查，右揭犯罪事實，業據證人戊○○於偵訊中指證：「（你於九十一年九月二
    十四日下午一時，是在何處被強押到佳冬鄉壬○○住處？為何原因？）我已經講
    過被地○○一夥人關在六龜一個晚上，第二天又被強押到地○○魚池，九月二十
    三日晚上被強制關起來時，我已被迫簽下每張一百萬元本票八張，所以隔天他們
    又從六龜把我強押到地○○在里港魚塭工寮，逼著我要去借錢，所以他們才又帶
    我到佳冬鄉找壬○○借錢。在當天離開地○○魚塭時，我手上被戴上手銬，從六
    龜到里港，又被押到佳冬鄉一直沒有被解開，是Ｍ○○、綽號阿龍、及一名不詳
    姓名男子將我強押上車，上車前還脅迫我說今天若拿不到錢就要將我打死。阿龍
    開車，Ｍ○○跟另一個人把我夾在中間，到了壬○○住處，Ｍ○○才把我手拷打
    開讓我下車，由Ｍ○○及另一名男子在我身後緊跟我進入壬○○家借錢。壬○○
    說手頭不方便而未借到錢，所以Ｍ○○等三人又把我帶上車，在車上我又跟Ｍ○○講回我家跟我弟弟拿農地所有權狀去借錢償還，Ｍ○○等三人又開車載我回美
    濃胞弟家準備拿所有權狀，我下車進入家中利用後門趁機逃跑」、「（你以前在
    筆錄中提及九月二十三日被地○○、Ｍ○○、Ｃ○○等人強行押走，拘禁並毆打
    ，以及逼迫簽下八百萬元本票，有何補充？）原則上沒有補充，其中我要補充的
    是Ｊ○○、Ｃ○○二人可以指證，因為目前警方已提示照片，現在檢察官也提出
    Ｃ○○之照片給我看，確定Ｊ○○、Ｃ○○有參與。Ｊ○○曾經接受我委託，去
    幫我朋友楊旺財催討一筆五萬元債務，所以九月二十三日我被地○○等人押走，
    就是因為Ｊ○○騙說要幫我催討朋友之五萬元債款，我才出現去向Ｊ○○拿錢，
    到了地○○家，就被地○○押走了」等語綦詳（見九十二年九月二十日偵訊筆錄
    ）。
  (三)右述部分，核與被告Ｊ○○於警局自白：(1)「（你是否於九十一年九月二十三日
    晚上二十三時三十分許，打電話給戊○○，約戊○○到何處？）沒有錯，是我打
    的電話，我約戊○○至地○○家中」、「（戊○○經過多欠後到達地○○住處，
    在何處？當時現場共有哪些人？）我打電話經過半小時戊○○騎機車到達地○○
    家中，當時地○○家中有地○○、Ｃ○○、劉世明、宇○○、丙○○、戌○○、
    黃明財及我共八人」、「（戊○○遭強盜、恐嚇、妨害自由是由誰主導，你們在
    場人聽何人指示如何分工？）是地○○及Ｃ○○主導的，戊○○到達後在場分工
    是由Ｃ○○主導的。戊○○到達後，是由地○○先開口說：再給你一次機會，問
    戊○○是否拿黃上豐六萬元美金，戊○○說沒有，地○○就說那我沒辦法救你了
    ，台北朋友下來要處理，意思指Ｃ○○，這都是地○○在戊○○尚未到達前交代
    我們如何演戲及分工」、「（戊○○遭強盜、恐嚇、妨害自由過程還有哪些？）
    ．．．，第二天，Ｃ○○開車到我美濃家中找我，叫我和他一同前往地○○所有
    之魚池鐵皮屋，在屏東縣里港鄉○○段三十號，車上還有劉世明，到達後，Ｍ○○、Ｏ○○、廖豐德、癸○○及Ｎ○○等五人已在該處，約十二時地○○來到魚
    池，約十三時，宇○○、丙○○、戌○○三人押戊○○前往該處，．．．，戊○○下車後向地○○說他已經想好要去佳冬一處幼稚園向朋友借錢，．．．」、「
    （戊○○至佳冬鄉幼稚園是否拿到錢？當時你在何處？）沒有拿到錢，當時剩餘
    之人都在魚池鐵皮屋等消息」等語（見九十二年十一月三日警局筆錄）。(2)於檢
    察事務官調查時自白：「（就你所述九十一年九月二十三日上開過程，地○○是
    否向戊○○揚言，不把錢拿出來，就去找閰羅王報到？）有。地○○有說這句話
    ，後來由丙○○把戊○○戴上手銬，由Ｃ○○、丙○○、劉世明、宇○○、戌○○以及我本人，將戊○○押至里嶺大橋下產業道路，拖出車外，Ｃ○○告訴戊○○不把錢拿出來，就把你打掉，戊○○才承認，並要求地○○給他一次機會，隔
    天會貸款二百萬給地○○，我們就把他帶回地○○住處，隔天由Ｍ○○帶他回家
    拿地契辦貸款」等語大致相符（見九十二年十月二十九日檢察事務官調查筆錄）
    。(3)至於Ｊ○○於審理中雖辯稱：在警局係因員警告知可給予交保，因而自白云
    云，且於審理中又證述，未毆打戊○○，及脅迫其交出錢財，未將戊○○押至里
    嶺大橋云云，惟觀諸被告Ｊ○○警詢筆錄所載，Ｊ○○係請求檢察官給予機會，
    願配合檢察方偵破竹聯幫北堂黑道勢力，使其有贖罪之機會，並請求適用證人保
    護法，顯見Ｊ○○於警局係因請求檢調人員予以適用組織犯罪防制條例自首減輕
    或免除其刑之規定，及請求保護其人身安全等為由，而為自白，並非如被告Ｊ○○於審理中所辯，係遭利誘而自白，因此其所為不利於己之供述，自得引為其犯
    罪之證據。另被告Ｊ○○上開與審判中不符之供述，對同案被告Ｃ○○、Ｍ○○
    而言，雖屬審判外之陳述，惟由被告不僅供出Ｃ○○、Ｍ○○等人犯行，且自承
    自己亦共同參與，是該陳述已具有可信之情況，且為證明Ｃ○○、Ｍ○○二人犯
    罪事實所必要，依刑事訴訟法第一百五十九條之二規定，被告Ｊ○○於警局及檢
    察事務官前所為之陳述，亦得資為同案被告Ｃ○○、Ｍ○○論罪之證據。
  (四)參諸同案被告丙○○於警局亦供稱：「當天晚上十九時三十分許，Ｊ○○開車載
    我去地○○家中，當時現場有地○○及某男子二人在泡茶，後來看見Ｃ○○一人
    前來，不久後又看見宇○○與另二名男子共三人於二十一時到達地○○家中，當
    時大家在泡茶、喝酒閒聊中，有聽到Ｊ○○與地○○談到如何要向戊○○討債之
    事，後來Ｊ○○打電話給戊○○，約半小時後戊○○到達，Ｊ○○就質問戊○○
    是不是在大陸獨吞人家一筆錢，戊○○說沒有這回事，Ｊ○○即以徒手毆打戊○○頭部、身體，我見狀也出手毆打戊○○，當時只有我與Ｊ○○二人出手毆打戊○○」、「（當時Ｊ○○在地○○家中有告訴我今天要對戊○○討債，本案整個
    過程都是Ｊ○○叫我做的，所以在毆打戊○○之後，Ｊ○○叫我與宇○○及另一
    名我不認識之男子，共同乘坐宇○○之自小客車將戊○○載往山上，．．．，後
    來我就叫宇○○開往高雄縣六龜鄉中庄一九六之七號押藏」等語（見九十二年十
    一月二十一日警局筆錄）。又被告丙○○已於九十三年一月六日死亡，有戶籍謄
    本一紙在卷可稽，而其於警局之陳述，經證人即當時負責詢問之員警申○○、及
    負責記錄之員警黃○○到庭證述並無違法取供之情事，且經本院勘驗錄音帶後，
    證實筆錄記載與被告丙○○所述相符，另由被告丙○○除供陳被告Ｊ○○犯案外
    ，且坦承自己共同參與，諸此種種外部情況觀之，被告丙○○於警局之陳述已具
    可信性，且該陳述又為證明同案被告Ｊ○○犯罪所必要，是依刑事訴訟法第一百
    五十九條之三第一款，自得為被告Ｊ○○論罪之證據。
  (五)此外，復有扣案由戊○○簽發，票號為０８６７２８至０８６７３３、０８６７
    ３６、０８６７３７，面額均為一百萬元，發票日依序為九十一年八月一日至同
    月八日止之本票八紙在卷可資參佐。被告Ｃ○○、Ｊ○○否認犯罪自不足採。另
    被告Ｍ○○雖辯稱是戊○○要求我帶他去籌錢云云，惟被告Ｍ○○於本院亦自承
    ：看見戊○○向地○○下跪等語，顯見被告Ｍ○○明知戊○○在地○○等人脅迫
    下，已處於不能抗拒之狀態，仍為圖得不法錢財，將戊○○帶出外籌錢，是其否
    認犯罪同亦不足採信。綜上，本案事證明確，被告三人Ｃ○○、Ｍ○○、Ｊ○○
    共同強盜犯行洵堪認定。
  (六)至於檢察官另提出之被害人戊○○於警局及檢察事務官調查時之筆錄，以證明被
    告Ｃ○○、Ｍ○○、Ｊ○○共犯強盜取財罪，因被告Ｃ○○、Ｍ○○、Ｊ○○認
    此部分屬傳聞證據，而否定其證據能力，本院依法認定上開證據不作為實體證據
    。另Ｊ○○於九十二年十月二十九日在檢察官前所為之證言，因未錄音，且筆錄
    內又未記載有何急迫情況，有違刑事訴訟法第一百條之一第一項規定，故認定該
    份筆錄不得作為證據。附此敘明。
二、恐嚇取財
  (一)訊據被告Ｍ○○、Ｎ○○均矢口否認向庚○○○恐嚇取財，Ｍ○○辯稱：我是跟
    「阿蔡」去的，是庚○○○說戊○○曾拿一筆錢給她，那筆錢已經花用，如果戊○○有貪六百多萬元，她能力所及就是代戊○○先返還其中三十萬元，並要求分
    期償還，因為我是替黃上豐收取欠款，才會交付收據予庚○○○云云。被告Ｎ○○辯稱：我並未與Ｍ○○一同前往，證人庚○○○雖向檢察官指證我與Ｍ○○共
    同向其恐嚇取財，但庚○○○嗣後又以書狀向鈞院供稱我當時僅在屋外，並未入
    內，證人庚○○○前後供述矛盾，其證詞可信度已足懷疑云云。
  (二)經查：右揭犯罪事實，業據證人庚○○○於偵訊時結證：「（你先生於九十一年
    被地○○抓走後，地○○有無到你家？）地○○他本人沒來，但有叫Ｍ○○跟阿
    鴻到我家六、七次，他每次都有二、三人來，日進仔跟阿鴻都有說，你先生有欠
    我們錢，現在還躲起來避債，要我先生拿出五十萬元，否則若被他們找到，要殺
    害戊○○，並讓我們全家雞犬不寧，如果給錢，保證以後不會來找我們麻煩，我
    說沒那麼多錢，當場協商，願意替我先生付三十萬，自九十一年十月起每月付十
    萬，分三期付款，雙方達成協議，後來我有遵守諾言，分別在九十一年十、十一
    及十二月各給十萬元」、「（你說Ｍ○○跟阿鴻去找你六、七次，哪一次達成上
    述協議的？）我所說的六、七次到我家是包括九十一年十、十一、十二月底支付
    各十萬元那三次，我因為害怕家人有麻煩，所以答應分三次給錢，是九十一年十
    月間某天，在我家跟Ｍ○○達成協議的」、「（你們付錢給Ｍ○○，有無憑據？
    ）每一次我們付錢，Ｍ○○都要開收據，至少都有Ｍ○○及阿鴻在場」、「（是
   否此人到你家恐嚇你的？（提示Ｍ○○照片））是的」、「（是否此人到你家恐
    嚇你的？（提示Ｎ○○照片））是的」等語綦詳（見九十二年九月十五日偵訊筆
    錄）。且經祕密證人Ａ１於偵查中結證：「（九十一年十、十一、十二月間，Ｍ
    ○○率眾至屏東市海豐里海豐八號恐嚇被害人戊○○妻子庚○○○，有多少人前
    來？）一台車共四人，一個人在車內，三人進入屋內」、「（許淑慧交付給Ｍ○○多少錢？）九十一年十月、十一月、十二月每月給十萬元，共三十萬元，拿錢
    走時，Ｍ○○有寫收據」等語屬實（見九十二年九月十五日偵訊筆錄）。參諸被
    告前往向被害人要求給付款項時，並未提出任何債權憑證，衡諸常情，被害人如
    非遭受相當之強制力，豈會在未見任何憑據下，即冒然同意支付數十萬元，顯見
    被害人之指訴，核無不實之處。此外，復有Ｍ○○開立之收據三紙、寫有日進及
    阿鴻之金順利財務公司名片一紙在卷可資參佐，由被告交付予被害人之名片上載
    有被告二人名字，足認被告二人確係共同前往，被告二人否認犯罪委不足採。本
    案事證已明，被告二人犯行洵堪認定。
三、藉端勒索財物
  (一)訊據被告Ｃ○○、卯○○、Ｉ○○、辛○○均矢口否認犯行，(1)被告Ｃ○○辯稱
    ：我只有幫忙調解，和解金額是八十萬元，錢都是老板Ｉ○○及老板娘辛○○拿
    走，事後辛○○有包二十萬元紅包給我，卯○○沒有拿到錢，我只有問他可不可
    以寫假筆錄，事實上並未製作任何筆錄，卯○○自始至終均未憑藉公務員身分向
    Ｄ○○施行恫嚇。另Ｄ○○確實有縱火行為，一般有被害人之刑事案件中，雙方
    洽談和解時，被害人常以：若不賠錢，要報警處理等語，作為與對方談和解之方
    法，被害人此等言語，應係權利之正當行使，並非恐嚇行為，且由Ｄ○○於審理
    中證述，於協調縱火賠償事宜時，尚能外出找尋代書為其書寫和解書等情，顯見
    其行動自由未受到限制，何恐懼之有云云。(2)被告卯○○辯稱：我在接到Ｃ○○
    電話告知新豪卡拉ＯＫ店遭人縱火後，曾前往現場，發現受損不嚴重，且該店非
    在我轄區內，因此告訴店家請他們找管區，如有意提出告訴，須蒐證證明何人放
    火才行。後約隔十分鐘，我就離開現場，隔日Ｄ○○前往卡拉ＯＫ店時，我並不
    在現場，此由Ｄ○○證述，現場並沒有自稱是警察，到了店裡沒有再接到警察來
    電，交錢時也無人自稱是警察等語，即可明證，另由監聽譯文所載，案發後，辰
    ○○立即打電話給Ｃ○○，表示縱火者為公務員，要退休了，不要告他，他願給
    五十萬元等語，及Ｄ○○向檢察官表示：我交付財物之原因是因我怕對方人多，
    生命、人身有安危問題，還有公務員身分怕引起事端被找麻煩等語，顯見Ｄ○○
    是主動向店家提出賠償，並非因我憑藉權勢予以恫嚇，使Ｄ○○心生恐懼而交付
    錢財。再者，我在電話中向Ｃ○○所說，可向Ｄ○○表示，縱火罪是公訴罪，刑
    度很重，要叫媒體記者來，要向警察報案等等方式，均為被害人於協商和解時常
    用之技倆，並非違法手段，且事後這些並未受到Ｃ○○採用，更可見我與Ｃ○○
    等人未有犯意之聯絡云云。(3)被告Ｉ○○、辛○○辯稱：我們未與Ｃ○○、卯○○謀定如何利用卯○○公務員身分向Ｄ○○藉端勒索一百五十萬元之角色分工與
    分贓計劃，卯○○當天凌晨來店裡，僅是單純讓我們諮詢，此情Ｃ○○、卯○○
    及辰○○均已證述明確，另由Ｄ○○作證：是Ｉ○○叫我去卡拉ＯＫ店，警察是
    叫我去派出所，在卡拉ＯＫ店裡沒有人自稱是警察，也沒有接到警察來電，也無
    人恐嚇我，我害怕是因他們說我走不了，要面對現實，交錢時有一位代書陪同我
    在場，無人自稱是警察等語。由談和解時卯○○未在現場，事後卯○○又未取得
    分文，可見Ｄ○○係擔心如不和解，我們會報警，並非因卯○○警察身分使其產
    生畏怖心而交付財物，且和解金額本無絕對標準，尤其縱火行為，除財產上之損
    失或可估計外，對人生命安全之危害則無從計算，而卡拉ＯＫ店屬公共場所，往
    來客人甚多，一旦發生火災，勢將一發不可收拾，因此自不可以Ｄ○○給付一百
    五十萬元，遠超過店內損失為由，認定我們有勒索行為。退步言之，如認卯○○
    涉嫌藉端勒索，但卯○○亦證述，Ｉ○○、辛○○原本打算報警，因Ｃ○○以恐
    影響Ｄ○○工作及家庭為由加以勸阻，才將協商之事交給Ｃ○○處理等語，且縱
    火後卯○○來店時僅是單純接受諮詢，之後要卯○○打電話給潘運照是Ｃ○○個
    人意思，談和解時，辛○○只有坐在後面，無置喙餘地，協商過程中又僅有Ｃ○○一人外出打電話給卯○○，而Ｄ○○開立之三十萬元本票又係Ｃ○○手下小弟
    拿來放在店裡，Ｄ○○之太太來拿回本票時並未拿錢來，我們事後亦未分到任何
    金錢，足認我們與卯○○並無犯意聯絡及行為分擔云云。
  (二)經查：右揭犯罪事實，業據證人Ｄ○○於偵訊時證述：「這個被勒索者就是我，
    我當時任職公家機關擔任課長，目前退休。當天我到這家卡拉ＯＫ店消費，有一
    點喝醉，在卡拉ＯＫ店中前後大概半小時，喝得醉醺醺之後就回家，隔天早上七
    點左右，我打電話給店老闆辛○○，我跟小雨（即辛○○）說，在你們店裡喝醉
    很抱歉，看有什麼事可以談談。小雨說，有什麼事，大家過來談談。結果在一月
    二日當天，就接連串發生我付一百萬被勒索款項，還簽了一張五十萬元本票」、
    「（你說你被勒索一百萬現金及簽發五十萬元本票給勒索之人，有何證物？）我
    現提出一張切結書、一張三十萬元本票、一件正式和解書內容，內容是賠一百萬
    ，另一張不正式和解書，內容是要賠一百五十萬元給劉明志，這個劉明志在當場
    ，旁邊之人都叫他老鷹，就是剛才檢察官提示之Ｃ○○照片之本人」、「（你跟
    小雨電話交談過後，當天有無再接到跟這件事有關之電話？）小雨打過電話後，
    當天早上八點左右，有自稱清水派出所警員來電要我去清水派出所，說有人跟警
    方講你在卡拉ＯＫ放火，我說沒這回事後，二邊電話就斷了，隨即我打電話給小
    雨，雙方約好九點左右在卡拉ＯＫ見面」、「（一月二日上午九點，你到卡拉Ｏ
    Ｋ後，發生什麼事？）我一進入小雨卡拉ＯＫ店，就發現連小雨有六個人在場，
    就是一個自稱姓賴的，還有姓翁的，綽號芭樂，其他二個不知道姓名，還有一個
    跟我簽協議書，綽號老鷹。其中姓賴的說，老鷹是我們大老闆，這件事你要賠多
    少。我說我沒什麼錢，要的話我給你十萬元，姓賴的很大聲說一百萬元，大家就
    楞在那裡，Ｃ○○到店外打了一通電話後，進來跟我說，必須要一百萬元，因為
    這個案子有二個警察在辦，其中一個要幫你講話，說你是要退休之公務員，不要
    為難你，另一個警察要升官發財，如要擺平這個案子，必須給這二個警察一百萬
    元。我聽完了之後，心想我有公務員身分，不想惹麻煩，所以不得不答應．．．
    ，就寫下一百萬簡式協議書，結果Ｃ○○看到後說，我要賠的是一百五十萬，不
    是一百萬，因為一百萬元要給警察的，所以我又在一百萬元部分添加『五十』二
    字，老鷹當時用劉明志名義簽署協議書，簽完協議書後，要我當天離店後馬上籌
    錢交付」、「（你一月二日在卡拉ＯＫ店內簽下一百五十萬元協議書離店後如何
    籌款付錢？）我更正一下剛剛所述，九點左右我在店內跟Ｃ○○、Ｉ○○、小雨
    洽談過程中，Ｃ○○表明我要付一百萬元給警察吃案後，就命令我先去外面籌錢
    ，我怕對方人多，生命、人身有安危問題，還有公務員身分怕引起事端被找麻煩
    ，所以就先離店籌錢。大約十點左右，我進入該店付了三十萬給Ｃ○○，雙方簽
    下一百五十萬元之協議書，Ｃ○○再叫我出去張羅其他款項，當天下午我馬上籌
    到七十萬元現款，我先到該店附近一家律師事務所，拿早上所寫的協議書請教律
    師有何不妥，律師幫我打了一份空白和解書，內容有直接表明給付一百五十萬元
    ，我就帶著這份空白和解書及七十萬元進入小雨之店，此時大約下午四點，進入
    店後，我直接將錢交給Ｃ○○，Ｃ○○把空白和解書交給姓賴的，姓賴的說不能
    寫付款數目，所以我又照他們意思請律師再打一份沒有提及付款數目之和解書，
    由我和姓賴的寫和解書，Ｃ○○又拿出二張本票，要我簽下分別面額為二十萬元
    及三十萬元之本票，當場表明我還欠五十萬，我不得不簽下本票，日期一張是一
    月四日，一張是一月六日，簽完後他們叮嚀我按時付款，才讓我離開。三十萬元
    本票我現提出給檢察官」、「（你後來如何取回這二張本票，為何目前只剩下一
    張三十萬元本票交給我們？）事後他們一直逼我付錢，我在一月三日晚上又籌了
    二十萬元請朋友到小雨店內付款，取回二十萬元本票，我太太責怪我，我忿恨不
    平就把二十萬元本票撕掉了，三十萬元本票一直到一月六日我付不出來，他們電
    話還是不斷催錢，小雨跟姓賴的不斷打電話來騷擾說，要拿錄影帶、錄音帶到我
    辦公室去放，找我麻煩，逼得我四處張羅，我太太跟我女婿看我這樣著急就出面
    找小雨談，最後我這邊再付二十萬元，雙方在九十二年一月二十日簽下一份切結
    書後取回三十萬元本票，這張切結書是我女婿打稿的，對方是辛○○、Ｉ○○二
    位真正老闆，Ｃ○○與這個店根本無關」等語（見九十二年九月二十日偵訊筆錄
    ）。
  (三)同案被告辰○○於偵訊時亦證述：「（Ｃ○○接第二通電話到新豪唱卡拉ＯＫ店
    幾點？）約於九十二年一月二月凌晨三時左右到卡拉ＯＫ店，當時有賴董、小雨
    、Ｃ○○及我在場，Ｃ○○打電話給卯○○交換一下這卡拉ＯＫ店被放火肇事後
    ，隔不久卯○○就到了現場卡拉ＯＫ店」、「（九十二年一月二日凌晨卯○○來
    到卡拉ＯＫ店，你聽到他與Ｃ○○談何事？）．．．Ｃ○○當場要卯○○以警員
    身分通知潘先生出面說明，電話是小雨交給卯○○的」、「（九十二年一月二日
    早上何時到賴董卡拉ＯＫ店？）是賴董早上九點打電話叫我過去，到卡拉ＯＫ店
    裡見到一位不認識之人，經他們說是潘先生，當時有瑛哥、瑛哥朋友、小雨、我
    、潘先生、服務生、賴董共七人在場，潘先生開口說只能給十萬元，賴董介紹瑛
    哥是該卡拉ＯＫ店負責人」、「（證人兼被害人指證，當天在卡拉ＯＫ店，你與
    小雨、賴董、Ｃ○○在場，賴董開始要潘先生賠一百萬，Ｃ○○到外面打了一通
    電話後又進來，說有二名警察偵辦此案，須一百萬來擺平，有無此事？）是的，
    Ｃ○○打完電話回來有說需一百萬來給二位辦此案之員警，另賠五十萬元是賠店
    裡損失，這是我親耳聽到，至於簽立上開協議書我並沒有目睹，潘先生就回去籌
    錢，約於當日十一時左右，潘先生拿一包牛皮紙袋，說裡面有三十萬元，交給Ｃ
    ○○，Ｃ○○收下錢後，要他繼續籌錢，下午四、五點再來交款」、「（九十二
    年一月二日下午被害人潘先生又來店裡，有無再付款？有何人在場？）潘先生於
    下午搭計程車到店裡，我在巷口附近看到他，賴董在店內打電話給我，要我打電
    話給瑛哥，轉告瑛哥說潘先生帶二十萬元過來，瑛哥過來後，收下款項，又命潘
    先生出外籌錢」、「（被害人Ｄ○○於九十二年一月二日下午有無再次進入店裡
    ，你有無在場？）我知道Ｃ○○拿二十萬元後走了，我見潘先生到隔壁律師事務
    所拿一張紙出來，律師事務所有人陪潘先生到卡拉ＯＫ店裡，沒多久，那人又走
    回律師事務所，拿出一張紙到卡拉ＯＫ店裡，當時我沒再進入店裡．．．」等語
    屬實（見九十二年十月二十九日偵訊筆錄）。此外，復有本票、和解書、切結書
    及收據各一紙、監聽譯文、臺北縣政府警察局土城分局土警人字第０９２００４
    ５８７５號函等在卷足資參佐。
  (四)至於Ｄ○○於審理中雖證述：談和解時，小雨坐在後面，我想要跟他講話，但是
    姓賴的說他是女人，不要講話等語，惟被告辛○○事前已參與謀議，且由證人即
    Ｄ○○女婿邱經堯到庭證述：「（是否曾經陪你岳母拿二十萬元去換回三十萬元
    的本票？）我有陪我的岳父還有岳母同往卡拉ＯＫ店裡去談，當時小雨還有Ｉ○○有在場，我們是跟小雨還有Ｉ○○談的，我知道付了一百四十萬元，另外有拿
    十萬元給朋友去處理這個事情，但是十萬元被吞了」、「（你說去跟小雨還有Ｉ
    ○○談，是當場給錢的嗎？）我記得當時有帶錢去，．．．」等語，足認被告辛○○事後亦有分得贓款，是辛○○縱未參與進行勒索，仍應論以共同正犯。另被
    告等人雖又辯稱，一般談和解時，以如不和解就要報警等手段促使對方同意和解
    ，此乃正當權利行使，且本案和解時，被告卯○○並未在場，並未有利用卯○○
    警員職務逼迫和解之情事云云，惟如前述，被告等人並非以如不和解就要報警做
    為談判之手段，而係以本案已有警員進行偵辦，須交付賄款始可擺平此案做為要
    脅，手段顯然不法，且被告卯○○又曾致電予Ｄ○○，表達警員之身分，Ｄ○○
    因誤信警員已著手調查，而同意Ｃ○○等人提出之要求，被告等人各分擔部分犯
    行，灼然甚明，是被告等人所辯均不足採。
  (五)按貪污治罪條例第四條第一項第二款所指藉端或藉勢勒索罪，係指行為人憑藉其
    本人或他人之權勢或以某種事由為藉口，施行恫嚇，以索取財物為構成要件，不
    以所藉權勢事由在其職務範圍內，或與其職務有直接關係為必要。又其方式固不
    限於以言詞、文字或動作，但必使人畏怖生懼始克相當。最高法院九十二年台上
    字第一二九六號判決可資參照。被告等人利用Ｄ○○縱火後，逃避遭偵辦之心態
    ，而共同憑藉卯○○具警員之資格，向Ｄ○○進行恫嚇，使Ｄ○○心生畏懼，恐
    警員繼續偵辦，將影響請領退休金之權利，因而同意交付財物，縱Ｄ○○縱火處
    非被告卯○○之轄區，揆諸前開判決意旨，被告等人仍應以貪污治罪條例論處。
    綜上，本案事證已明，被告Ｃ○○、卯○○、Ｉ○○、辛○○犯行洵堪認定。
四、行賄戶政
  (一)訊據被告Ｂ○○矢口否認右揭犯行，辯稱：根據戶籍法規定，只要利害關係人就
    可以申請戶籍資料，我受託查詢均是債務人之資料，與戶籍法規定並無任何不合
    ，並非洩漏或是交付秘密。另交付賄款，公訴人以巳○○、Ｊ○○及Ｇ○○之自
    白認定每月交付二萬元賄款給我，但巳○○三人之證詞不一，互相矛盾，顯無證
    據能力。本件公訴人所指之七萬元，是我與Ｊ○○間之債務關係，Ｊ○○後委託
    Ｇ○○拿還給我，並非賄款云云。被告Ｇ○○雖坦承受巳○○指示轉託Ｂ○○查
    詢債務人資料，及陸陸續續交付共七萬元賄款予Ｂ○○，惟否認有行賄之犯意，
    辯稱：我是受僱於巳○○，巳○○僅交代我將款項交付予Ｂ○○，並未告知該筆
    款項做何用途，我根本不知道該筆款項用途為何云云。被告Ｊ○○則坦承因巳○○經營帳務公司，須要債務人戶籍資料而認識巳○○與Ｂ○○相識。被告巳○○
    亦坦認全部犯罪事實。
  (二)經查：右揭巳○○、Ｊ○○、Ｇ○○三人之犯罪事實，業據巳○○、Ｊ○○於警
    局、偵訊及審理中坦承不諱，另被告Ｇ○○於警局及偵查中亦坦認屬實。此外，
    復有扣案載有吳偉德、黃瑞興、陳寶郎、蘇進益、李金發、洪志毅、黃興旺、林
    正憲、陳昆士、江永扶、黃春美、簡明鴻、李明宗、詹緯正、陳雲渺、廖奈美、
    林鎮、陳克舟、鄺仁杰、溫美英、陳智能、陳清德、蕭克忠、洪琮翔、魏明進、
    王陳罔望、陳日泰、劉富儀、張蘇英、陳水寶、謝榮堂、林進德、潘秋英、劉秉
    善、劉玉英、陳曉萍、顏桂森等人戶籍資料之便條紙共三十六張、000000
    0000號監聽譯文編次２及等在卷為憑。至於被告Ｇ○○於審理中雖辯稱：
    不知交付予Ｂ○○之七萬元為賄款云云，惟由被告Ｇ○○於偵查中供述：「（知
    否巳○○轉交Ｂ○○金錢是何意？）應該是換取查詢戶籍資料之代價」等語（見
    九十二年十一月十三日偵訊筆錄），顯見被告Ｇ○○早已明瞭每月轉交二萬元予
    Ｂ○○之用意為何，況且巳○○每月委託Ｂ○○代查戶政貨料，亦均由被告Ｇ○○負責轉交，Ｇ○○既知悉巳○○請託Ｂ○○辦事，縱巳○○未告知該筆款項之
    用途，以被告Ｇ○○為高中肄業之成年人，擁有相當之教育程度及社會經驗，豈
    會對該筆款項之用途毫無所悉，是其事後無理由否認知情，自不足採。
  (三)被告Ｂ○○部分之犯罪事實，業據證人巳○○於偵訊時結證：「（向Ｂ○○行賄
    時間、金額？）全部是七萬元，我是在九十二年七月份開始，三次二萬元，一次
    一萬元，我七、八、九月均是月初到十月，到了十月是半個月一次，另外一萬元
    是十月中到二十日，在公司現金交給Ｇ○○，他再轉交Ｂ○○」等語（見九十二
    年十一月六日偵訊筆錄）。Ｇ○○於偵訊結證：「（你與Ｂ○○何時開始交付賄
    款給他？）我第一次約是在五、六、七月，詳細時間忘記了，我共送三次二萬元
    ，一次一萬元，四次共拿了七萬元，均是巳○○交給我，叫我拿給Ｂ○○，我是
    二次拿到他家，二次拿到郵局附近餐廳給他，我每次均是拿現金給Ｂ○○。我們
    若要戶籍資料，我會先抄姓名、身分證號碼、舊地址在小紙條上，再打電話給他
    問是否可以進去美濃，他就會告訴我債務人新地址，我至少三天進去美濃一次」
    （見九十二年十一月十三日偵訊筆錄）。Ｊ○○於偵訊時證述：「因巳○○經營
    帳務公司，需要戶籍資料，Ｂ○○是我同學，於九十二年三、四月間我介紹他們
    認識，在談話中，巳○○有告訴我每月要給Ｂ○○二萬元，他們當場也有談妥每
    月二萬元」、「（你如何知Ｇ○○每月交二萬元給Ｂ○○代查款？）第一次要付
    錢，我有打電話給巳○○，巳○○說已交Ｇ○○轉交Ｂ○○，且送件代查資料也
    是Ｇ○○送件」、「（Ｂ○○說你曾委託他查廖美惠之戶籍資料，將該資料交給
    一哥（指Ｇ○○）？）有的，我曾委託Ｂ○○查廖美惠戶籍資料交給Ｇ○○取回
    」等語綦詳（見九十二年十月二十九日偵訊筆錄）。此外，復有前述扣案載有吳
    偉德等人戶籍資料之便條紙共三十六張、0000000000號監聽譯文編次
    ２及等在卷為憑。
  (四)按戶籍法第九條規定：本人或利害關係人得向戶政事務所申請閱覽戶籍登記資料
    或交付謄本；申請人不能親自申請時，得以書面委託他人為之。因戶籍資料攸關
    個人隱私，非本人或具利害關係之人向戶政機關查詢他人之戶籍資料，戶政機關
    人員均應加以拒絕，此乃公眾周知之事，被告巳○○、Ｊ○○、Ｇ○○及Ｂ○○
    自亦知悉，尤其依卷附美濃戶政事務所美鎮戶字第０９２０００３０５５號函，
    可知被告Ｂ○○任職高雄縣美濃戶政事務所，負責綜理有關戶政之相關業務，為
    依據法令從事公務之人員，是Ｂ○○對於民眾查詢戶籍資料應具備之手續及要件
    ，應更為熟知，而依上開美濃戶政事務所函所提供之請領戶籍資料申請人及應繳
    付書件及注意事項，亦明確規定請領閱覽戶籍謄本應具備國民身分證及印章，如
    非本人而係利害關係人申請，尚須繳驗利害關係書件正本及留存影本。被告Ｂ○○在受巳○○等人之託代為查詢戶籍資料時，顯已知悉巳○○等人之申請均未符
    合規定，仍代為查詢，且將查詢結果告知巳○○等人，被告Ｂ○○洩漏他人戶政
    資料之行為，自構成違背職務。
  (五)至於被告Ｂ○○雖另又辯稱：先前曾與天○○共同向亥○○跟會，會款標到後曾
    借予Ｊ○○，Ｇ○○交付之款項為Ｊ○○之前所積欠之債務云云，並聲請傳喚證
    人即其岳父亥○○、妻舅天○○、友人Ｋ○○等以證明會款標到後，Ｊ○○曾向
    其借款。而證人亥○○、天○○到庭後證述：九十一年十一月十九日，被告Ｂ○○確實拿到會款約十六萬元等語，雖與Ｂ○○辯詞相符，另證人Ｋ○○雖亦證述
    ，約於一年半至二年前，Ｂ○○曾在電話中表示Ｊ○○欠其十萬元等語，然Ｊ○○已明確證稱：「（你與Ｂ○○有無債務關係？）沒有債務關係．．．」、「（
    你有無委託Ｇ○○交Ｂ○○錢？）我沒有付錢給Ｂ○○，但有欠巳○○二萬元，
    沒有委託Ｇ○○拿錢給Ｂ○○」等語（見九十二年十月二十九日偵訊筆錄），且
    依Ｋ○○之證詞，於電話中獲悉Ｊ○○積欠十萬元之時間為一年半至二年前，以
    Ｋ○○做證當日為九十三年六月二十八日計算，即九十一年十二月二十八日以前
    ，與被告Ｂ○○於偵查中所述，Ｊ○○是於九十二年三月間向其借款等情，亦不
    相符，足見證人Ｋ○○之證詞大有疑義，委不足採。是縱證人亥○○、天○○證
    述屬實，亦無法證明Ｂ○○確曾借錢給Ｊ○○，及Ｇ○○交付之七萬元為Ｊ○○
    返還之欠款。
  (六)綜上，被告Ｂ○○、Ｇ○○所辯均不足採信，本案事證明確，被告等犯行洵堪認
    定。
五、核被告Ｃ○○、Ｍ○○、Ｊ○○結夥三人以上強盜戊○○財物之行為，係犯刑法
    第三百三十條第一項之加重強盜罪。被告Ｍ○○、Ｎ○○向庚○○○恐嚇取財之
    行為，係犯刑法第三百四十六條第一項恐嚇取財罪。被告Ｃ○○、卯○○、Ｉ○○、辛○○向Ｄ○○勒索財物之行為，係犯貪污治罪條例第四條第一項第二款藉
    端勒索罪。被告Ｂ○○所為收受賄賂、洩漏戶政資料之行為，係犯貪污治罪條例
    第四條第一項第五款違背職務收受賄賂罪，及刑法第一百三十二條第一項之洩漏
    國防以外之秘密罪。被告巳○○、Ｇ○○向Ｂ○○行賄，藉以非法取得戶籍資料
    之行為，係犯貪污治罪條例第十一條第一項之罪。被告Ｊ○○幫助巳○○向Ｂ○○行賄，係犯貪污治罪條例第十一條第一項之幫助犯。被告Ｃ○○、Ｍ○○、Ｊ
    ○○、地○○、丙○○、宇○○等人，就強盜戊○○部分，有犯意聯絡及行為分
    擔，皆為共同正犯。被告Ｍ○○、Ｎ○○二人就恐嚇取財之行為，有犯意聯絡及
    行為分擔，皆為共同正犯。被告Ｃ○○、Ｉ○○、辛○○雖未具公務員身分，惟
    與卯○○就藉端勒索財物之犯行，有犯意聯絡及行為分擔，皆為共同正犯。被告
    巳○○、Ｇ○○就共同行賄之犯行，有犯意聯絡及行為分擔，皆為共同正犯。公
    訴人雖認被告Ｊ○○與巳○○、Ｇ○○就行賄犯行，有犯意聯絡及行為分擔，應
    為共同正犯，惟Ｂ○○所收受之賄款，係由巳○○支出，Ｇ○○交付，被告Ｊ○○並未參與，雖共犯巳○○指稱出面與Ｂ○○行求及期約者為Ｊ○○，然已為Ｊ
    ○○否認，且除巳○○外，並無其他證據足資證明巳○○所指為真，自無法因此
    即認定Ｊ○○有參與行求或期約之行為。再由Ｊ○○介紹Ｂ○○予巳○○認識，
    係為幫巳○○達成行賄之目的，是其顯係基於幫助之犯意，所為又屬構成要件以
    外之行為，自應論以幫助犯，公訴意旨漏未斟酌此點，尚有未洽。被告Ｍ○○、
    Ｎ○○先後三次向庚○○○恐嚇取財之行為，時間緊接，方法相同，觸犯構成要
    件相同之罪名，顯係基於概括犯意為之，應依連續犯規定論以一罪，並依法加重
    其刑。被告Ｂ○○洩漏戶政資料之目的在收受賄賂，所犯上開二罪間有方法結果
    之牽連關係，應從重論以貪污治罪條例第四條第一項第五款之罪。被告Ｃ○○、
    Ｊ○○、Ｍ○○剝奪戊○○行動自由時，強盜行為已開始實施，強盜行為已包含
    妨害自自由之性質，不另論妨害自由罪，公訴人認被告三人此部分行為另犯刑法
    第三百零二條第一項之罪，亦有未洽。又公訴意旨另移送併辦部分，與前述論罪
    科刑之犯罪事實為同一事實，本院自得加以審酌。被告Ｍ○○前因妨害公務罪，
    經本院判處有期徒刑五月，於八十八年四月十七日執行完畢，有卷附被告全國前
    案紀錄表可按，其受有期徒刑之執行完畢，五年內再犯有期徒刑以上刑之罪，為
    累犯，依法遞加重其刑。被告巳○○、Ｇ○○、Ｊ○○就行賄之犯行，於偵查中
    自白，依貪污治罪條例第十一條第三項規定，巳○○、Ｇ○○減輕其刑，Ｊ○○
    遞減輕其刑。爰審酌被告等人犯罪之動機、手段、所生損害等情狀，分別量處如
    主文所示之刑，並定執行刑，被告Ｃ○○、Ｊ○○、卯○○、Ｉ○○、辛○○、
    Ｂ○○分別宣告褫奪公權，被告Ｃ○○、卯○○、Ｉ○○、辛○○宣告所得財物
    應連帶追繳發還被害人Ｄ○○，如全部或一部無法追繳，以其財產抵償之。被告
    Ｂ○○宣告所得財物應予追繳，如全部或一部無法追繳，以其財產抵償之。又被
    告Ｇ○○前未曾受有期徒刑以上刑之宣告，有被告全國前案紀錄表可按，本次係
    因工作上需要聽命於老闆，一時失慮始罹刑章，且被告犯後亦曾坦認犯行，足認
    已有悔意，本院認經此偵審程序，被告Ｇ○○當已知所警惕，信無再犯之虞，併
    宣告緩刑二年，以啟自新。
貳、無罪及不受理部分
一、公訴意旨另以：Ｃ○○為列管之犯罪組織「竹聯幫北堂」現任堂主，本在臺北縣
    、市主持堂口，自九十一年間起，因與同鄉而活躍於里港、高樹、旗美一帶之角
    頭地○○結合，幫眾迅速擴大，先後指揮手下Ｊ○○、Ｍ○○、巳○○、Ｎ○○
    等人成立「北鳳會」（北堂鳳山會）、「北埔會」（北堂內埔會）、上島財務公
    司、忠鷹企業公司，金順利公司等北堂分會及暴力討債公司，並分封Ｊ○○、Ｍ
    ○○及綽號「仙仔」、「阿貴」等人為會長，各在高雄市、縣及屏東縣境內，專
    門從事非法討債、圍事、妨害自由等暴力活動，從中牟利藉以豢養幫眾。彼等先
    後以北堂名義，進行左列暴力犯罪活動：
  (一)Ｃ○○、地○○於九十一年間，獲悉戊○○從落網於大陸之毒梟黃上豐手中取得
    美金六萬元之資金，竟共同意圖為自己不法之所有，先於九十一年九月二十三日
    二十二時三十分許，責由Ｊ○○誘使戊○○至地○○家中；戊○○甫入門即遭Ｊ
    ○○、丙○○、綽號「小胖」、「阿貴」等人及同有犯意聯絡之Ｏ○○挾持毆打
    ，進由地○○脅令交出從大陸取回之資金，經戊○○婉拒之後，地○○即示意Ｃ
    ○○及其不詳姓名之手下，將戊○○之雙手強上手銬，押至里港鄉里嶺大橋下某
    處養蝦場，棍棒拳腳齊施，逼使戊○○當場求饒並願籌錢交付，Ｃ○○等再載返
    地○○家中，已不能抗拒之戊○○乃依照地○○、Ｃ○○之指示，簽發每紙面額
    各一百萬元、到期日依序為九十一年八月一日起至八月八日止之本票八紙。地○○、Ｃ○○取得上開面額計八百萬元之本票後，責由丙○○、綽號「阿貴」、「
    小胖」等人，上手銬強押戊○○上車，帶至高雄縣六龜鄉丙○○家之空屋，予以
    毆打教訓並監禁。翌日上午，綽號「阿貴」、「小胖」再將戊○○押至里港鄉信
    國村附近地○○之蝦池工寮，先由Ｃ○○恫嚇：「今日籌不到錢就要給你死」等
    語，再交由Ｍ○○、Ｎ○○率手下癸○○等人，強押戊○○分乘二車先至屏東縣
    佳冬鄉，由戊○○向友人壬○○借款應急未果。因認Ｎ○○、Ｏ○○、癸○○涉
    犯刑法第三百三十條第一項加重強盜罪。
  (二)竹聯幫北堂鳳山會部分：
    竹聯幫北堂鳳山會會長Ｊ○○授命巳○○於高雄縣鳳山市○○路三六五號，成立
    「忠鷹應收帳款財務管理公司」，並吸收Ｇ○○、子○○、玄○○、寅○○、乙○○、Ｆ○○等人加入，分為二組討債收帳，一組由巳○○帶領玄○○等人，另
    一組由Ｇ○○帶領子○○等人，外出身著制服，非法從事討債工作。
  1.Ｊ○○受張貴琪、未○○○夫婦之委託，於九十一年十二月十六日早上，夥同巳
    ○○、Ｇ○○、綽號「小胖」、「小龍」等人，身穿黑色上衣及左胸前繡有「信
    」及後面繡有「忠鷹企業」等字樣，由張貴琪、未○○○夫婦帶領至臺南縣新化
    鎮虎頭碑中興大學附近前，Ｌ○○所經營之豬肉攤，向Ｌ○○逼討一筆二十幾萬
    元債務，且向Ｌ○○揚言恐嚇「若不還錢將讓其無法生存」等語，並分乘四部自
    小客車將Ｌ○○圍堵，強押Ｌ○○至臺南縣新化鎮○○里○○路住處，簽下金額
    四十六萬元之本票（分別為面額六萬元之本票一張、面額二萬元之本票二十張）
    。復於九十二年一月底，再次指揮手下多次前往Ｌ○○所經營之豬肉攤，向Ｌ○○催討債務，適逢Ｌ○○外出而未謀面，便將Ｌ○○之豬肉攤位噴漆「欠錢」等
    字樣予以警告，致使Ｌ○○心生畏懼並任由擺佈宰割。因認Ｊ○○、巳○○、Ｇ
    ○○、午○○、未○○○涉犯刑法第三百零四條強制罪。
  2.Ｊ○○於九十二年十月六日十一時許受債權人伍信憲之委託，率眾至高雄市○○
    區○○街宙○○負責之岡德營造有限公司內，對宙○○揚言恐嚇稱「一週內要將
    債務處理，否則要對其不利」等語，並猛力將公司大門關上，致宙○○心生畏懼
    ，答應清償欠款。因認Ｊ○○涉犯刑法第三百零五條恐嚇罪。
  3.Ｇ○○受債權人涂秀貞之委託，於九十二年六月至十月間多次率眾，每次約四至
    五人、穿著黑色上衣、繡有鷹頭等字樣之制服，至高雄市○○區○○里○○路Ｑ
    ○○住處，對Ｑ○○騷擾及揚言恐嚇：要是不還錢的話，就要讓其很難看，並叫
    Ｑ○○出門小心一點等恐嚇言語，且持紅色噴漆至Ｑ○○前揭住處，在大鐵門及
    牆壁上噴寫「欠錢還錢，天公地道」等字樣之方式暴力逼討債務，致Ｑ○○心生
    畏懼。因認Ｇ○○涉犯刑法第三百零五條恐嚇罪。
  (三)竹聯幫北堂屏東內埔會部分：
  1.竹聯幫北堂屏東內埔會會長Ｍ○○對外以「金順利租賃有限公司」名義，從事暴
    力討債活動，於九十一年六月間受劉貴福之委託討債，率同手下Ｎ○○等人，前
    往Ｐ○○位於彰化縣永靖鄉○○村○○路○段五五一巷一號之住處，對Ｐ○○揚
    言恐嚇稱：若不還錢就要將人押走等語，致Ｐ○○心生畏懼後，再要求Ｐ○○先
    行簽立面額十二萬元支票作為清償欠款之頭期款，再令Ｐ○○每個月匯五萬元至
    華南銀行高雄博愛分行（戶名：Ｎ○○、帳號七六二三三三七三六）帳戶
    內做為清償欠款，直至將欠款六十二萬元還清為止。因認Ｍ○○、Ｎ○○涉犯刑
    法第三百零四條強制罪。
  2.Ｍ○○復於九十二年四月中旬受債權人林義雄之委託向Ａ○○討債，率同手下癸○○、Ｏ○○等人多次前往Ａ○○位於屏東縣內埔鄉○○村○○路二十八巷八號
    四樓之住處，對Ａ○○揚言稱：我們是竹聯幫的，快點還錢，若不還錢或刻意躲
    避，就要對其及其家人不利等恐嚇言語暴力討債，致Ａ○○心生恐懼答應分期攤
    還欠款。因認Ｍ○○、Ｎ○○、癸○○、Ｏ○○涉犯刑法第三百零五條恐嚇罪。
  3.竹聯幫北堂屏東內埔會成員Ｎ○○於九十年十一月間受債權人林信珍之委託向己○○討債，而率眾多次前往高雄市○○區○○路一四０巷五號「天元宮」廟宇內
    己○○之工作地點，對己○○恐嚇稱：若不還錢的話，便要讓己○○很難看，並
    叫己○○小心一點等語，致使己○○心生畏懼答應簽具協議書分期攤還欠款，且
    又怕其小孩遭受危害而帶著小孩在外躲藏不敢回家。因認Ｎ○○涉犯刑法第三百
    零四條強制罪。
  (四)受Ｃ○○指揮之竹聯幫北堂次要份子宇○○（另行分案偵辦）於九十二年六月四
    日晚上二十三時許，受綽號「萬太太」丁○○○之委託，由丁○○○帶同向Ｅ○○逼討一筆十六萬元之債務，經宇○○夥同綽號「阿胖」、「阿生」及其手下等
    約二、三十名，在高雄縣大寮鄉大寮國小前，將Ｅ○○及其友人酉○○二人毆打
    受傷倒地後（傷害部分未具告訴），又將Ｅ○○、酉○○二人強押上車載往高雄
    縣大寮鄉拷潭村某山上毒打，致Ｅ○○、酉○○二人當場吐血不之倒地，之後再
    從車上取出預備之本票，強迫Ｅ○○、酉○○二人分別簽立本票個五張，面額共
    計一百零五萬元（其中Ｅ○○部分：五萬元一張、十萬元二張、十四萬元一張、
    十六萬元一張。酉○○部分：五萬元二張、十萬元四張）。事後將全身受傷之Ｅ
    ○○、酉○○二人丟棄在高雄縣大寮鄉拷潭村明月潭加油站旁路邊之不顧，一夥
    人才駕車揚長而去。宇○○於案發後，在九十二年六月五日時九十二十九分二十
    六秒打電話給北堂堂主Ｃ○○，向Ｃ○○報告催討該筆債務情形。因認丁○○○
    涉犯刑法第三百零四條強制罪。
  (五)辰○○於九十二年一月二日一時四十四分許，打電話予Ｃ○○，告知『有人於同
    日凌晨零時至一時許，在台北縣土城市○○路四十九巷六號新豪唱卡拉ＯＫ店縱
    火未遂』一事，Ｃ○○認為生意上門，遂囑令辰○○續留該店探聽店東Ｉ○○、
    辛○○之索賠之意向。嗣於同日二時四十分許，Ｃ○○趨車至該店內，與上開諸
    人會商並瞭解肇事者Ｄ○○為即將退休之公務員，而有花錢消災之意向，旋即於
    同日三時九分許，電請臺北縣警察局土城分局土城派出所警員卯○○來店；Ｃ○○、卯○○、Ｉ○○、辛○○四人，遂於同日四時許，在該店內謀定利用卯○○
    公務員身分及竹聯幫堂主之地位向Ｄ○○藉端勒索一百五十萬元之角色分工與賴
    卓厚二人分贓其中五十萬元等計劃。同日八時至八時三十分許，卯○○依計撥電
    話予Ｄ○○，自稱土城分局清水派出所警員，並示意有人檢舉Ｄ○○在卡拉ＯＫ
    店縱火等情。Ｄ○○怕此事影響申請退休，即電約辛○○於同日九時到店解決事
    端。Ｄ○○進入該店，Ｉ○○佯稱Ｃ○○為該店大股東，Ｄ○○以該店無何損失
    而僅欲付十萬元消災，立遭Ｃ○○喝住。Ｃ○○、Ｉ○○二人則就該店索賠五十
    萬元，並要Ｄ○○另付一百萬元之賄款擺平已著手偵辦該案之警方，並當場由Ｃ
    ○○與卯○○通電，卯○○在電話中告知Ｃ○○如何恫嚇Ｄ○○，經一番糾纏，
    Ｄ○○誤認多付一百萬之賄款可避免警方偵辦，因而當場簽立同意交付一百五十
    萬元之切結書予Ｃ○○，及面額計五十萬元之本票二紙予Ｉ○○收執。Ｄ○○於
    當日十六時，為「擺平官司」而交付現款一百萬元予Ｃ○○，此一百萬元贓款由
    Ｃ○○與卯○○朋分花用；翌日再付二十萬元予辛○○換回同額本票一紙，同月
    二十日，再付二十萬元予辛○○換回面額三十萬元本票一紙，總共憑白損失一百
    四十萬元。因認辰○○涉犯貪污治罪條例第四條第一項第二款之藉端勒索罪。
  (六)綜上事實，因認被告Ｃ○○、Ｊ○○、Ｍ○○、巳○○涉犯組織犯罪防制條例第
    三條第一項前段主持犯罪組織之罪，被告Ｎ○○、Ｏ○○、癸○○、玄○○、Ｆ
    ○○、Ｇ○○、子○○、寅○○涉犯組織犯罪防制條例第三條第一項後段參與犯
    罪組織之罪，所犯各罪名間有方法結果之牽連關係。
二、按犯罪事實應依證據認定之，無證據不得認定犯罪事實。又不能證明被告犯罪者
    ，應諭知無罪之判決。刑事訴訟法第一百五十四條第二項、第三百零一條第一項
    前段分別明文規定。
  (一)強盜取財：
  (1)公訴人認被告Ｎ○○、Ｏ○○、癸○○涉嫌強盜戊○○，無非以被害人戊○○、
    同案被告Ｊ○○於警局、檢察事務官、及檢察官前之指證，同案被告Ｍ○○向檢
    察官供稱，Ｎ○○於案發時在場，及卷附戊○○簽發之本票八張等資為論據。訊
    據被告Ｎ○○、Ｏ○○、癸○○三人均堅詞否認犯行，被告Ｎ○○辯稱：案發
    那二天，我均未在現場，本案與我無關。戊○○之警局筆錄屬傳聞證據，又戊○○於九十一年十一月四日初次警局筆錄，並無提及我參與本案，嗣後多次接受警
    察詢問，亦未言及到我，直至時隔一年後，於九十二年九月二十日之警詢時，突
    然指稱，今日專案小組提供有關本案涉案人之犯罪影像影本資料中，經我指認在
    場助勢之人有綽號阿貴（本名宇○○）、綽號阿鴻（本名Ｎ○○）．．．等語，
    顯然戊○○前後指訴自相矛盾，何況戊○○對於我如何助勢，並無詳細說明，且
    戊○○於警局之指認過程，警員並未遵守「警察機關實施指認犯罪嫌疑人程序要
    領」之規定或精神進行指認，該指認依法並無證據能力。又證人戊○○雖於九十
    二年九月二十日向檢察官結證稱：我剛剛又跟警方指認阿貴、阿鴻、阿志、阿蔡
    等四人在場，但沒有動手打我等語，然該證述並非重新指認，而是陳稱曾在警方
    進行指認，故該證詞僅能證明證人戊○○在警方做過指認，無法證明戊○○之指
    認無誤。另同案被告Ｍ○○於最初接受警詢時，並未提及我參與本案，於當日下
    午接受檢察官複訊時，亦未提及我，僅於隔日檢察官補訊時，供稱我於案發當日
    在場，然Ｍ○○上開所言並未具結，無證據能力，且Ｍ○○所言與Ｊ○○向檢察
    官結證指稱：Ｍ○○隔日才去黑雲家；Ｎ○○、Ｍ○○及巳○○當晚未去地○○
    住處等情，顯不相符。被告Ｏ○○、癸○○辯稱：戊○○於九十一年十月五日
    初次向警方報案時，並未提及我們二人參與犯案，且該次指認亦未有我們二人，
    嗣於十月十四日所為之指認，亦無我們二人，雖戊○○於十月七日警局筆錄中提
    及綽號「阿志」及「雄仔」等約十餘人，但是否指我們二人並不明確。之後約隔
    一年，戊○○始於九十二年九月二十日，在警方所提供之犯罪影像資料中，指認
    綽號阿志之Ｏ○○及綽號狗雄之癸○○。然戊○○於警局之指認程序，全然不符
    規定，其中包僅指認相片，未指認真人，且未安排未涉嫌之其他人一同提供指認
    ，顯有誤導之虞，是戊○○於警局之指認應不具證據能力。如認戊○○就相片之
    指認具證據能力，然因被害人指訴之目的係為讓被告受到刑事訴追，即令被害人
    非故意誣指，亦有可能記憶錯誤，或在警方引及提示下產生認同之錯誤指認，因
    此自不能僅憑被害人在極有疑義之指認程序下所為之指認，作為論罪之依據。況
    且，戊○○於警偵訊時所為之陳述，亦多有矛盾之處，如戊○○就如何向壬○○
    借錢，與壬○○本人之證詞，即不相符，另戊○○指狗雄本名為癸○○，但報案
    後之第三次警局筆錄，並無綽號狗雄之人，僅有雄仔，且戊○○原先指綽號阿志
    為Ｊ○○，後來竟變成有二位阿志，但事實上同一集團內應無綽號相同者，否則
    豈不造成混淆，因此戊○○此部分供述確有疑義。又同案被告Ｊ○○前於警偵訊
    時雖陳述我們二人曾參與本次犯行，但Ｊ○○於審理中已證述其先前所為之陳述
    並非事實，且同案被告Ｍ○○亦證述我們二人根本不在場，而公訴人既認為我們
    二人聽命於Ｍ○○，顯見Ｍ○○、Ｊ○○等身為大哥並無為我們二人脫罪之壓力
    ，因此Ｍ○○二人之證詞自較為可信。
  (2)經查：
  被害人戊○○於警局及檢察事務官前之陳述，因被告Ｎ○○、Ｏ○○、癸○○已
    否認該等陳述之證據能力，且無刑事訴訟法所規定例外得為證據之情形，因此認
    定無證據能力，予以排除。另Ｊ○○於九十二年十月二十九日於檢察官前具結所
    為之證言，因該次訊問未予錄音，且筆錄內亦未記明有何急迫情況，依法亦認定
    該次筆錄無證據能力。又Ｊ○○於警局及檢察事務官前之陳述，因與審判中不符
    ，且其先前之陳述，除供出參與本案之其他人，亦坦承自己犯案，是該陳述已具
    可信性擔保，且又為證明被告Ｎ○○、Ｏ○○、癸○○犯罪事實存否所必要，故
    認有證據能力。合先敘明。
  被告Ｎ○○雖否認案發當晚曾出現在地○○家，及翌日到地○○之蝦池工寮，惟
    戊○○於偵查已指證，被告Ｎ○○案發時在場等語（見九十二年九月二十日偵訊
    筆錄），且同案被告Ｍ○○於偵訊時亦向檢察官供稱：當時我沒有車子，我叫我
    小舅子Ｎ○○載我去地○○家，是戊○○被打那天，我與Ｎ○○都在現場等語（
    見九十二年十月二十九日偵訊筆錄），足認被告Ｎ○○辯稱案發時未在現場，應
    非實情。至於共同被告Ｍ○○於審理中雖翻異前供，改稱：案發當天一同前往地
    ○○家者為綽號「阿蔡」，並非Ｎ○○云云，惟被告Ｍ○○嗣後將與Ｎ○○有關
    之案情，一律推稱係與已死亡之「阿蔡」共為，而使檢調機關及本院無從憑查，
    是其供詞可信度已有可疑，且Ｍ○○既為Ｎ○○之姐夫，二人尚有姻親關係，Ｍ
    ○○又何須虛構Ｎ○○於案發曾駕車載其前往地○○家，因此，同案被告Ｍ○○
    於審理中所陳，自不足採。另Ｊ○○於偵訊中雖證稱，Ｎ○○當晚未前去地○○
    家等語（見九十二年十一月十七日偵訊筆錄），然Ｊ○○當天同時亦證述，Ｍ○○未前去地○○家，此與Ｍ○○自己所供顯相矛盾，而Ｍ○○案發當晚是否曾到
    地○○家，Ｍ○○本人應較他人知悉明瞭，證人Ｊ○○該次證詞應有違誤，亦不
    足採。是被告Ｎ○○於案發時曾到地○○家及工寮，足堪認定。惟被告Ｎ○○雖
    曾出現在案發現場，然與Ｃ○○等已論罪科刑之被告間究有何犯意聯絡及行為分
   擔。公訴人雖引同案被告Ｊ○○於九十二年十月二十九日於警局時供述：是地○○指示我打電話叫戊○○前往，地○○及Ｃ○○主導，指揮我及Ｍ○○、Ｎ○○
    、戌○○、宇○○、癸○○等人控制戊○○行動，帶他回家中拿房、地契等語，
    惟戊○○於偵查已指證，Ｎ○○並未動手打人等語（見九十二年九月二十日偵訊
    筆錄），且於同一天偵訊時，戊○○另向檢察官指證是Ｍ○○、阿龍及另一名不
    詳姓名男子將其押往佳冬鄉籌錢，足認Ｎ○○並未參與強押戊○○前去籌錢之犯
    行，公訴人依Ｊ○○於警局之供述，而認Ｎ○○參與此部分行為，恐有違誤。此
    外，復無證據證明Ｎ○○在場有參與強盜行為之意，惟因公訴人認被告Ｎ○○此
    部分行為與前揭論罪科刑之恐嚇取財罪有方法結果之牽連關係，爰不另為無罪之
    諭知。
  被告Ｏ○○、癸○○二人，依證人戊○○於九十二年九月二十日偵訊時，雖證述
    ：Ｏ○○，綽號阿志在場，癸○○，綽號狗雄，在場出手打我等語，惟戊○○係
    於案發近一年後始指證被告Ｏ○○、癸○○，且又係依相片指證，因此正確性已
    有令人存疑之處。且戊○○於案發後，第一次接受警詢時係指稱：阿志打電話叫
    我去黑雲家等語，顯然戊○○所指之阿志，應是Ｊ○○，嗣後為何又指稱阿志即
    Ｏ○○，不無疑義。至於同案被告Ｊ○○於警局雖指稱，Ｏ○○、癸○○．．．
    等，於第二天均在地○○魚池等語（見九十二年十一月三日警局筆錄），惟觀諸
    Ｊ○○同日另向警方陳述：開車載戊○○前去佳冬鄉籌錢者是Ｍ○○、癸○○及
    廖豐德等語，與前述戊○○指訴亦不相符，顯見Ｊ○○之記憶有誤，是在無其他
    證據足資證明被告Ｏ○○、癸○○於案發時曾在場，尚無法僅依戊○○片面指認
    ，及Ｊ○○有瑕疵之供述，即遽為認定。況且，縱戊○○指證Ｏ○○、癸○○在
    場無誤，然戊○○同時亦證述，Ｏ○○未動手打人；且指證開車強押其前往佳冬
    鄉籌錢者，為Ｍ○○、阿龍及另一名不詳姓名男子，俱見公訴人認戊○○於九十
    一年九月二十三日晚上甫到地○○家，即遭Ｏ○○、Ｊ○○等人挾持毆打，及癸○○與Ｍ○○、Ｎ○○強押戊○○外出籌錢，亦與戊○○指訴不符。此外，復無
    證據證明Ｏ○○、癸○○有參與強盜行為，依法應為Ｏ○○、癸○○無罪之諭知
    。
  (二)竹聯幫北堂鳳山會部分
  1.強制Ｌ○○
  (1)公訴人認被告Ｊ○○、巳○○、Ｇ○○、午○○、未○○○涉嫌強制Ｌ○○，無
    非係以Ｌ○○於警局、偵訊之指證，被告Ｊ○○、巳○○、午○○、未○○○自
    承於九十一年十二月十日曾偕同前往向Ｌ○○要債，被告Ｇ○○自承持Ｌ○○簽
    發之本票向Ｌ○○收款，及卷附忠鷹公司名片、Ｌ○○簽發之本票、Ｇ○○簽立
    之收據、未○○○委託上島公司討債契約書等資為論據。
  (2)訊據被告Ｇ○○堅詞否認右揭犯行，被告Ｊ○○、巳○○、午○○、未○○○雖
    坦承於右揭時、地，共同前往向Ｌ○○催討欠款，惟堅詞否認強押Ｌ○○回家簽
    發本票，被告Ｊ○○並否認指揮手下至Ｌ○○豬肉攤噴漆警告。被告Ｊ○○辯
    稱：Ｌ○○之豬肉攤位在公開市場集所，我豈敢在眾目睽睽之下公然恐嚇、押人
    或噴漆警告，倘若我真有此行為，Ｌ○○及其隔鄰攤販豈有不報警或拍照存證之
    理。再由Ｌ○○係自行開車自豬肉攤回家，並非押坐於我們車上，且協商結果是
    午○○夫婦同意Ｌ○○分一年八個月還債，如果我們是暴力討債，豈會讓Ｌ○○
    長期分期付款，顯見Ｌ○○之指訴違反常理。另由卷附九十二年七月三十一日十
    三時四十分之電話監聽紀錄可知，當日向Ｌ○○收帳時，因Ｌ○○只給付一萬元
    ，收帳人員打電話給我，我在電話中與Ｌ○○協商後，亦同意先收一萬元，並無
    惡言或刁難，足見我們根本未暴力討債。被告巳○○辯稱：Ｌ○○販賣豬肉之
    地方為一菜市場，往來人數眾多，豈有在光天化日之下，發生強行押人之事，且
    Ｌ○○確實積欠午○○夫婦豬肉貨款，積欠之數額亦超過Ｌ○○當天簽立之本票
    總額，而Ｌ○○簽完本票後，當日並未報警，事後又陸續清償欠款，更足以證明
    我們並無強制行為。被告午○○、未○○○辯稱：是Ｌ○○說要去他家談，本
    票也是他自願簽的，我們沒有恐嚇或強迫他簽本票。Ｇ○○辯稱：Ｌ○○雖指
    稱我於九十一年十二月十六日與巳○○等人一起前往向他討債，但巳○○、Ｊ○○、午○○及未○○○均到庭作證說，我當天並未一起去。另Ｌ○○於審理中亦
    到庭證稱，並未親眼看到是何人在豬肉攤噴漆，足認Ｌ○○認為是我們到其豬肉
    攤噴漆，僅係其個人推測之詞。
  (3)經查：
    按告訴人之告訴，係以使被告受刑事追訴為目的，其指訴是否與事實相符，仍應
    調查其他證據，以資審認，必被害人所述被害情形，無瑕疵可擊，且就其他方面
    調查，又與事實相符，始足據為有罪判決之基礎。最高法院八十一年度台上字第
    三五三九號判決可資參照。被害人Ｌ○○於偵訊時固指證：在豬肉攤時Ｊ○○等
    人曾出言恐嚇，使其心生畏懼，且遭Ｊ○○等人開車前後包夾押回家，在家中又
    被強迫簽立四十六萬元本票，遠超出所欠債務二十餘萬等情，惟Ｌ○○於審理中
    就在豬肉攤時有無遭恐嚇，又改證稱：「（在攤位時，張姓夫婦有沒有說什麼？
    ）他們沒有說什麼，只是告訴他們我的攤位」、「（在攤位時，其他人是否有說
    如果不還錢要讓你沒有辦法生存？）在攤位時沒有受到言語恐嚇，他們只是圍上
    來」、「（後來你為何要回家？他們要把我帶到旁邊，我有跟他們說在這裡不好
    看，跟我回家好了」等語，前後指訴不一，已然可疑。另由Ｌ○○指訴遭被告等
    強押回家之過程：「（有幾台車跟你回家？）有三台車，我車子前後各一台」、
    「（前面那台車是誰開？）我不知道」、「（他們怎麼知道你家？）我家離攤子
    很近，我們開得很慢」，可知與常情亦不相符，蓋被告等人既不知Ｌ○○家位於
    何處，豈有可能開在前方，且案發地點又為Ｌ○○熟悉之處，非人跡罕見之荒郊
    野外，被告等人又未隨同在Ｌ○○之車上，Ｌ○○要擺脫被告等人顯然輕而易舉
    ，然仍開車與被告等人一同回家，是其指稱其意志遭控制云云，實違常理。況且
    被告午○○、未○○○亦提出Ｌ○○訂購肉品之貨款明細表，足認Ｌ○○確曾向
    午○○等人訂購過上百萬元豬肉，扣除已清償部分，雙方對未償還之餘額雖說法
    不一，然除Ｌ○○片面之詞外，尚無其他證據足證Ｌ○○積欠之債務僅餘二十餘
    萬元，從而被告等人是否有強行逼迫Ｌ○○簽立四十六萬元本票之強制行為，同
    亦無證據可資參佐。至於公訴人雖又另依Ｌ○○指訴，認定被告Ｊ○○指揮手下
    至Ｌ○○經營之豬肉攤噴漆恐嚇，惟Ｌ○○於偵審中均證述，未目睹是何人所為
    等語，顯見Ｌ○○此部分指訴純屬推測之詞，無法爰引為證。綜上，公訴人所舉
    之證據，無法證明被告Ｊ○○、巳○○、Ｇ○○、午○○、未○○○有強制之犯
    行，依法應為被告等人無罪之諭知。
  2.恐嚇宙○○
  (1)公訴人認被告Ｊ○○涉嫌恐嚇宙○○，無非以宙○○於警局、偵訊之指證，被告
    Ｊ○○自承向宙○○討債，及卷附忠鷹公司、上島公司小賴名片等資為論據。訊
    據被告Ｊ○○固坦承於右揭時、地向宙○○要債，惟堅詞否認有率眾恐嚇之犯行
    ，辯稱：我只有跟伍信憲二人一起去，沒有率眾，也未出言恐嚇，且我與宙○○
    還曾在高雄市三多派出所協商清償債務之事，可見我並未恐嚇等語。
  (2)經查：
    被害人宙○○於偵審時雖指稱，被告Ｊ○○向其揚言如不還錢，會很不利，因而
    使其心生畏懼等語，惟被告Ｊ○○已否認出言恐嚇，因此本不宜僅依宙○○單方
    面之指證，即遽論被告於罪。況且所謂「會很不利」此一句話予人之觀感範圍很
    廣，依一般社會之通念，可能指要以不法手段加害於他人，亦可能表示要循合法
    途徑強制執行，直接剝奪宙○○對其名下財產統籌運用，使其週轉不靈，甚或提
    醒宙○○如不還錢，將導致信用破產，日後無人願再與其交易等等，被告Ｊ○○
    既未指明，又如何能認定被告意指要施以非法手段。再由宙○○到庭證述，被告
    Ｊ○○第三次來時，因其在高雄市三多派出所，Ｊ○○隨後即至派出所與其協商
    償還債務之事等語，倘被告Ｊ○○有恐嚇之不法行為，豈有不畏懼宙○○報案，
    反而前去警察局。是公訴人所舉之證據，顯無法證明被告Ｊ○○犯罪，依法應為
    被告無罪之諭知。
  3.恐嚇Ｑ○○
  (1)公訴人認被告Ｇ○○涉嫌恐嚇Ｑ○○，無非以Ｑ○○於警局之指訴，及被告自承
    去過Ｑ○○住處等資為論據。訊據被告Ｇ○○雖坦承去過Ｑ○○住處，惟堅詞否
    認有率眾出言及以噴漆恐嚇之犯行，辯稱：我只去找過Ｑ○○二次，第一次二個
    人去，第二次三個人去，沒有恐嚇Ｑ○○過，且Ｑ○○亦自承，我去那一次有報
    警，警察過來我就告訴警察是因為我欠債，他們過來找我要債等語，倘我有出言
    恐嚇，Ｑ○○豈有不告訴警察之理。另就噴漆恐嚇行為，Ｑ○○亦到庭證述，未
    看到是何人所為，且涂秀貞委託過好幾家公司來收帳，不單僅委託忠鷹公司，且
    除欠涂秀貞錢外，尚欠其他人債務等語，可知向Ｑ○○催討債務者，並非只有忠
    鷹公司而已，因此，不能僅依Ｑ○○個人推測之詞，即認定是我們在Ｑ○○住處
    噴漆等語。
  (2)經查：
    本案被害人Ｑ○○固指訴，遭被告Ｇ○○討債時出言恐嚇，惟被告已否認有恐嚇
    行為，且除Ｑ○○上開指訴外，並無其他直接或間接證據足資參佐，自無法僅此
    即遽為認定被告Ｇ○○有出言恐嚇之犯行。至於噴漆恐嚇部分，Ｑ○○於審理中
    亦供稱，未目睹何人所為，足認Ｑ○○此部分之指訴亦屬臆測之詞，無法爰引為
    證。綜上，公訴人所舉之證據，尚無法證明被告Ｇ○○有恐嚇之犯行，依法應為
    被告無罪之諭知。
  (三)竹聯幫北堂屏東內埔會部分
  1.強制Ｐ○○
  (1)公訴人認被告Ｍ○○、Ｎ○○涉嫌強制Ｐ○○，無非以Ｐ○○於警、偵訊之指證
    、被告Ｍ○○自承向Ｐ○○要債，及被告Ｎ○○於警、偵訊及法院之陳述，其中
    向法院陳述對Ｐ○○之指訴無意見，及卷附Ｐ○○提出之匯款單二張等資為論據
    。訊據被告Ｍ○○、Ｎ○○則堅詞否認有脅迫Ｐ○○簽本票及匯款等行為，Ｍ○○辯稱：我是與Ｎ○○及阿蔡一起去，但我並未進入屋內，亦不知有無簽本票。
    被告Ｎ○○辯稱：我之前向檢、警及法官所為陳述之意思，係指我曾向Ｐ○○討
    債，並無暴力情事。且我於九十一年六月向Ｐ○○討債時，Ｐ○○並未報案，之
    後亦依約付款，直至一年後，警方始主動找Ｐ○○製作筆錄，顯然Ｐ○○亦不認
    為我有恐嚇行為。再由Ｐ○○向檢察官證述，沒有刻意威脅我，只是言語上較為
    激烈，後來Ｎ○○就不讓那個人講話，並開始與我協調如何還錢等語，及於審理
    中證述，Ｎ○○蠻和善，沒有口氣不好等語，足見我並未暴力討債等語。
  (2)經查：
    公訴人雖依被害人Ｐ○○之指訴及提出之匯款單，而認被告Ｍ○○、Ｎ○○有強
    制之不法行為，惟被告二人均否認有任何強制行為，且Ｐ○○亦自承積欠劉貴福
    六十二萬元，因此卷附之匯款單雖可證明Ｐ○○曾匯款予Ｎ○○，尚無法證明被
    告二人確曾脅迫Ｐ○○匯款還錢，而本案除Ｐ○○個人指訴外，復無其他情況證
    據足資參佐，依罪疑惟輕法則，自應為被告二人無罪之諭知。
  2.恐嚇Ａ○○
  (1)公訴人認被告Ｍ○○、Ｏ○○、癸○○涉嫌恐嚇Ａ○○，無非以被害人Ａ○○於
    警局之陳述，及被告Ｍ○○於警局自承向Ａ○○要過債等資為論據。訊據被告Ｍ
    ○○、Ｏ○○、癸○○堅詞有出言恐嚇Ａ○○，Ｍ○○辯稱：此事是林義雄委託
    潮州一名綽號墓仔之男子向Ａ○○討債，因Ａ○○均不理會墓仔，墓仔才問我可
    否幫忙協調，後來我與墓仔一同前去Ａ○○開設之檳榔攤，由墓仔與Ａ○○自行
    洽談如何還款，我並未介入，且Ａ○○於審理中亦證述，我是調解人，他是害怕
    林義雄對他不利，並非怕我對他不利等語，可見我並未恐嚇Ａ○○。被告Ｏ○○
    辯稱：我從八十八年起就未與Ｍ○○聯絡，此事我未參與。被告癸○○辯稱：我
    不認識Ａ○○，亦未參與此事。
  (2)經查：
    被害人Ａ○○於偵訊時已明確證述，被告癸○○、Ｏ○○並未與Ｍ○○一同向其
    要債，且於審理中更當庭指認，與Ｍ○○一同前往者，未包括被告癸○○二人，
    在警局係因警察提供之照片與實際前往那二人很像，因而錯指等語，足認公訴人
    認被告癸○○、Ｏ○○與Ｍ○○共同向Ａ○○恐嚇，已無憑據。至於公訴人認Ｍ
    ○○出言恐嚇部分，依Ａ○○於審理中證述：「（Ｍ○○有沒有說自稱是受林義
    雄委託去跟你要這個債務？）他是和解佬，林義雄本來是委託其他的人來收，別
    人再委託Ｍ○○過來，Ｍ○○我是之前就認識，他有跟我講情形，金額雙方面達
    成共識」、「（何人有跟你說什麼話？）Ｍ○○有跟我說他是竹聯幫的，要我快
    還錢，如果我不還或是刻意躲避，就要對我還有我家人不利」、「（第一次Ｍ○○在調解的時候，還有沒有提到其他的事情？）就是有傳話」、「（傳什麼話？
    幫何人傳話？）他就是幫林義雄傳話說不還錢就要對我不利」、「（是否記得是
    怎麼說的？）他說儘量還他們，我如果要躲的話會對自己不利」、「（Ｍ○○第
    二次跟你見面是什麼情形？）他就是要跟我協議債務，這次我們有達成協議」、
    「（這次協議過程，有沒有人恐嚇你？）沒有」、「（你聽完之後心情如何？）
    我不會怕，儘量找協調之方法」、「（為何你跟警察說你畏懼？）我本身是不怕
    ，我是怕我家人受到不測」、「（你說你本身不怕，怕家人不測，你是怕Ｍ○○
    對你家人不利還是林義雄對你不利？）我是怕林義雄對我家人不利」等語，顯見
    被告Ｍ○○縱曾向Ａ○○提及要對其家人不利等情，亦係代他人傳話，其個人並
    無恐嚇之意。公訴人所舉之證據不足證明被告Ｍ○○等人有恐嚇行為，依法應為
    被告Ｍ○○三人無罪之諭知。
  3.強制己○○
  (1)公訴人認被告Ｎ○○涉嫌強制己○○答應簽具協議書，以分期還款，無非以己○○於警局及偵查中之指證、證人甲○○於警局之陳述，及被告Ｎ○○自承曾向己○○討債等資為論據。訊據被告Ｎ○○堅詞否認有何強制犯行，辯稱：證人甲○○之警局筆錄無證據能力，且證人嗣於偵訊及審理時，已結證稱：警詢筆錄有一
    部分不實在，Ｎ○○在向我討債時，沒有暴力，他只是說我們要還錢，我當時有
    質疑警局筆錄，警察說如果筆錄有錯誤，可以向檢察官更正，後來我有向檢察官
    更正等語。另己○○於警局之陳述，亦無證據能力，且己○○於偵訊時僅說對我
    討債那些人，叫我一定要還錢，話說得很硬等語，然究竟如何恐嚇，並未說明，
    至審理時，己○○更證述，所謂話說得很硬，就是要我一定要還錢，但沒有說不
    還就怎麼樣等語，顯然我並未施予暴力脅迫。
  (2)經查：
    被害人己○○於偵訊時雖證述：Ｎ○○拿本票來找我，他們用討債之言語對我，
    他們叫我一定要還錢，話說得很硬，我很害怕等語，然何謂「討債之言語」，己○○並未明指，嗣於本院審理中由己○○到庭證述：「（妳之後在九十二年十二
    月二十九日偵訊時告訴檢察官說Ｎ○○他們用討債言語告訴我把話說的很硬，叫
    我要還錢，我就很害怕，是否屬實？）我確實有這麼說」「（什麼是討債言語？
    ）就是他們向我要錢，要我還錢」、「（什麼就是把話說的很硬？）就是要我一
    定要還錢，沒有說如果不還就怎麼樣等語」、「（你所謂很害怕之意思，是指對
    方對你作什麼事情？）沒有，我只是很害怕」、「（妳平常的膽子是否很小？）
    （點頭）」「（是否檢察官詰問妳，妳就會害怕？）（點頭）」等語，顯見被告
    Ｎ○○實際上並未於討債時出言恐嚇己○○。至於案發當日在場之證人甲○○於
    警局雖指證，Ｎ○○每次來討債時，其所率同之討債人員均在旁揚言，若不還錢
    ，要讓己○○非常難看等情，惟證人於檢訊時已改證稱：Ｎ○○向我討債時沒有
    暴力，只是說要我們還錢等語，且於審理中，證人甲○○更明確證述：「（九十
    年十一、二月是否有人到天元宮向己○○要債？）有」、「（他們一共去了幾次
    ？）就我印象中，他們好像去了兩、三次左右」「（Ｎ○○是否每次都有過去？
    ）有」、「（Ｎ○○是否有告訴己○○說如果不還錢，就要讓他很難看？）沒有
    」、「（為何在九十二年十一月六日你告訴警員說Ｎ○○有這麼講？（提示九十
    二年查字第九三號警訊筆錄））我沒有這麼講，是刑事組的人到我們宮裡面來，
    己○○當時承認有欠債。我當時有看筆錄之後才簽名，我是看前面部分而已」、
    「（當時你是否有質疑該段的筆錄？為何你沒有就該段筆錄向警察反應？）我有
    質疑，警察說如果筆錄有錯誤的話，可以向檢察官更正，當時我有向檢察官更正
    過該段」、「（為何你在警訊時告訴警員說Ｎ○○對於己○○口氣兇惡？）當時
    Ｎ○○是告訴己○○如果不還錢就要走法律途徑，也就是要告己○○的意思。當
    時己○○就害怕。當時警員問我Ｎ○○口氣是否有兇惡，我是針對於他的問題問
    答，當時Ｎ○○的口氣很硬」等語，益證Ｎ○○並未恐嚇己○○。是公訴人所舉
    之證據不足以證明被告Ｎ○○犯罪，依法應為被告無罪之諭知。
  (四)強制Ｅ○○、酉○○
  (1)公訴人認被告丁○○○涉嫌強制行為，無非以被害人Ｅ○○、酉○○於警局、檢
    察事務官前之陳述，被告丁○○○自承有委託宇○○、戌○○向Ｅ○○討債，及
    卷附診斷證明書、傷勢照片等資為論據。訊據被告丁○○○雖承認有委託宇○○
    向Ｅ○○催討債務，惟堅詞否認有與宇○○、戌○○共同強迫Ｅ○○、酉○○簽
    本票之行為，辯稱：此事全起因於酉○○拜託其友人出面解決債務之問題，不料
    該朋友在與戌○○電話交談時，對北堂名號不敬，反問是佛堂還是音樂堂，引起
    戌○○不滿，宇○○及戌○○才會夥同簡慶育等人出面毆打Ｅ○○二人，並強迫
    他們簽立本票，全部原委，酉○○於警局時已陳述明確。且Ｅ○○、酉○○於審
    理時，亦證述，案發當天是由簡慶育出面邀約，並非我邀約的，案發時我均未在
    場等語，足認我並未參與，事前亦不知情，更未授意。
  (2)經查：
    依被害人Ｅ○○及酉○○之指訴，及卷附之診斷證明書、傷勢照片、本票等，固
    足以證明Ｅ○○二人於九十二年六月四日遭人毆傷並強迫簽下本票，惟Ｅ○○二
    人所受之傷害等是否如公訴人所認，係被告丁○○○帶同宇○○及「阿胖」等人
    所為，對此被告丁○○○已堅詞否認，且由Ｅ○○於審理中證述：「（是否知道
    是何人指示要將你們二人押走？）跟我們接觸的只有他們二人，所以我想應該是
    阿胖、阿貴他們二個人」、「（六月四日從你們到大寮國小開始被打到被釋放，
    萬太太有無出現？）沒有出現也沒有聯絡」、「（是何人打電話約你去大寮國小
    ？）因為酉○○知道這件事情，他說要找朋友處理這件事情，我把阿胖之手機號
    碼給那個朋友，後來他們與酉○○約好在別的地方，我說乾脆約在大寮國小好了
    ，酉○○就把他們帶到大寮國小」等語，及酉○○證述：（那天從在國小開始到
    你們被釋放為止，萬太太有沒有出現）沒有」、「（當天是何人打電話約你與Ｅ
    ○○去大寮國小現場？）是Ｅ○○要我去約阿胖，我本來要約阿胖去我家裡講，
    但是後來因為安全顧慮，所以我約他們在大寮國小」等語，亦無從認定本件暴行
    係被告丁○○○帶同前往所為。此外，復無證據證被告丁○○○與毆傷Ｅ○○及
    酉○○者有犯意聯絡及行為分擔，依法應為被告無罪之諭知。
  (五)藉端勒索財物
  1.公訴人認被告辰○○涉嫌與Ｃ○○等人共同向Ｄ○○藉端勒索財物，無非以被害
    人Ｄ○○、被告辰○○、同案被告Ｃ○○、卯○○於警、偵訊之陳述，卷附之切
    結書、和解書、協議書、Ｄ○○簽發之面額三十萬元本票、土城分局函、監聽譯
    文等資為論據。訊據被告辰○○堅詞否認與Ｃ○○等人共同向Ｄ○○勒索，辯稱
    是Ｉ○○打電話給我，說他店裡被放火，我打電話問Ｃ○○他有沒有辦法處理，
    後來他們談話內容我就沒有參與，也沒拿到錢等語。
  2.經查：依被告辰○○自承、同案被告Ｃ○○供述、被害人Ｄ○○指證、及卷附之
    監聽譯文，固可證明辰○○於九十二年一月二日一時四十四分許，曾打電話予Ｃ
    ○○，告知新豪唱卡拉ＯＫ店遭縱火，且嗣後Ｃ○○等人在新豪唱卡拉ＯＫ店向
    Ｄ○○勒索時亦在現場，惟被告辰○○打電話予Ｃ○○時，Ｃ○○既尚未與卯○○聯絡，而同案被告Ｉ○○、辛○○與卯○○又不相識，因此Ｃ○○、Ｉ○○及
    辛○○三人，當時主觀上自無存有與卯○○共同向Ｄ○○藉端勒索之意，從而被
    告辰○○雖曾接獲Ｉ○○來電，之後又轉告予Ｃ○○，甚或如公訴人所指，繼續
    留在卡拉ＯＫ店內探聽Ｉ○○、辛○○索賠之意向，等候Ｃ○○趨車來店，亦難
    認定被告辰○○此一行為，已意在進行勒索。再由Ｄ○○於審理中證述：被告辰
    ○○從未與其談過話，亦不知道辰○○在店中做什麼等語，及Ｃ○○於審理中證
    述：辰○○在整件事情中，未做何事，只是認識老闆及老闆娘等語，顯見在Ｃ○○等人向Ｄ○○進行勒索時，被告辰○○亦未參與，而事後共同被告中更無人指
    證辰○○分到贓款，足認並無證據顯示被告辰○○與Ｃ○○等人有犯意聯絡及行
    為分擔。至於被害人Ｄ○○二次將現款攜至新豪唱卡拉ＯＫ店時，被告辰○○雖
    曾依Ｉ○○之請求，打電話予Ｃ○○，要Ｃ○○來店中取款，惟被告辰○○撥打
    上開電話時，Ｃ○○等人已達到勒索目的，因此辰○○此舉事實上已無法對Ｃ○○等人遂行犯行發揮任何助力，應屬單純通知行為。綜上，公訴人所舉之證據無
    法證明被告辰○○犯罪，依法應為無罪之諭知。
  (六)組織犯罪防制條例
  1.公訴人認被告Ｃ○○涉嫌主持犯罪組織，無非以同案被告Ｍ○○、Ｊ○○、丙○○於警局、偵訊時，指證竹聯幫北堂堂主為Ｃ○○，被害人戊○○於警局、偵訊
    時指證，Ｃ○○強盜其財物時自稱為北堂堂主，及卷附監聽譯文等為論據。認被
    告Ｍ○○涉嫌主持犯罪組織，無非以被告承認自己為北埔會會長，及同案被告Ｊ
    ○○於警局、偵訊亦為相同之指證，及卷附監聽譯文等為論據。認被告Ｊ○○涉
    嫌主持犯罪組織，無非以被告自承為竹聯幫北堂幫派份子，受Ｃ○○指揮，及卷
    附監聽譯文等為論據。認被告巳○○涉嫌主持犯罪組織，無非以被告巳○○自承
    經營忠鷹公司，及同案被告Ｊ○○於偵訊時供稱，巳○○原為竹聯幫忠堂忠鷹會
    執行長，二人並曾一起經營財務公司，及卷附監聽譯文等為論據。認被告Ｎ○○
    、癸○○、Ｏ○○涉嫌參與犯罪組織，無非以Ｎ○○三人參與強盜、暴力討債等
    不法行為，及同案被告Ｊ○○警局、偵訊時供述，Ｎ○○三人參與強盜戊○○，
    且均為Ｍ○○手下，為北堂份子，及被害人Ａ○○於警局指訴，癸○○、Ｏ○○
    與Ｍ○○討債時，自稱為竹聯幫份子等為論據。認被告Ｇ○○涉嫌參與犯罪組織
    ，無非以Ｇ○○參與暴力討債、Ｇ○○自承在忠鷹公司擔任催收、卷附監聽譯文
    等為論據。認被告子○○涉嫌參與犯罪組織，無非以子○○自承在忠鷹公司負責
    討債、忠代表竹聯忠堂、鷹代表竹聯北堂、忠鷹是竹聯忠堂，及同案被告Ｊ○○
    向檢察官、法官供稱，子○○為忠鷹公司負責討債人員，同案被告玄○○向檢、
    警陳述，忠鷹代表竹聯幫，子○○與巳○○、Ｇ○○一起討債，為忠堂份子，及
    卷附監聽譯文等為論據。認被告寅○○、玄○○、Ｆ○○等人涉嫌參與犯罪組織
    ，無非以被告玄○○、Ｆ○○自承與巳○○一起討債，同案被告Ｊ○○、子○○
    於檢、警及法官前陳述，玄○○三人均為忠鷹公司討債人員，忠代表竹聯忠堂，
    鷹代表竹聯北堂，忠鷹是竹聯忠堂，及玄○○向檢警供述，忠鷹代表竹聯幫，寅
    ○○、Ｆ○○均跟巳○○、Ｇ○○一起要債，與卷附之監聽譯文等為論據。
  2.訊據被告Ｃ○○等人均堅詞否認有公訴人指訴之犯行，(1)Ｃ○○辯稱：竹聯幫北
    堂堂主是馮在朝，最高法院九十二年台上字第四０三號、九十年台上字第二八二
    七號刑事判決亦認定主持竹聯幫北堂者為馮在朝。另同案被告Ｊ○○於檢察事務
    官詢問時，雖陳述，我聽Ｃ○○說，他在八十四、八十五年間，接任竹聯幫北堂
    堂主等語，然此與前述最高法院之認定，八十四、五年間北堂堂主為馮在朝不符
    ，不足採信。共同被告Ｍ○○於警局雖承認加入竹聯幫北堂，惟於偵訊時則陳稱
    ，北埔會只有他一人，北埔會沒有會盡何義務等語，北埔會既沒有成員，亦非以
    犯罪為目的，如何成為犯罪組織。共同被告丙○○於警局固供稱我為北堂堂主，
    然於準備程序期日，經勘驗丙○○之警詢錄音帶後，發現丙○○亦向警員表示，
    沒有人帶他去開香堂，在高雄一家名為ＳＵＰＥＲ之ＰＵＢ內開香堂時，是由阿
    貴主持，但幫主及堂主均未到場，此段供述，雖未記載於警局筆錄，然亦足以證
    明丙○○有參加宇○○主持之組織，與我無關。另共同被告Ｊ○○於警局時，亦
    供稱忠鷹公司與竹聯幫北堂無關。再者，忠鷹、上島及金順利三家公司之債權人
    及債務人，均與我無涉，上開三家公司所催收之帳款亦未交給我，我完全未分得
    任何利益，如何能說我主持、指揮這三家公司。(2)Ｍ○○辯稱：在Ｎ○○結婚喜
    宴時，Ｃ○○開玩笑叫我當內埔分會會長，後來大家就叫我會長，實際上並沒有
    當會長，另金順利公司是Ｎ○○開設的，不是我主持的，是Ｎ○○叫我去工作的
    ，我收回來之款項，都交給Ｎ○○，他再支付我薪水。(3)Ｊ○○辯稱：我於警局
    雖供稱，我於八十九年間加入竹聯幫北堂等語，但我原意是因我常與Ｃ○○在一
    起，所以被冠上副堂主之封號，但我根本未參加入儀式，亦未分擔職務，且Ｃ○○於警局亦供述，我是他鄰居，我都叫他叔叔等語，足認我並未加入幫派，而九
    十二年十月二十九日之偵訊筆錄雖記載，我曾供述，Ｃ○○要我成立分堂，原宇
    ○○是我手下，宇○○就自立門戶等語，但此份筆錄並無錄音帶留存，且無其他
    旁證相佐，自不足資為證據。另忠鷹公司並非我開設或主持，該公司員工玄○○
    等人亦均陳述不認識我，因此忠鷹公司是否為幫派組織，與我自無關係。(4)巳○○辯稱：忠鷹公司為政府登記有案之正常營運公司，與竹聯幫、竹聯幫北堂、忠
    堂均無任何關係，而共同被告Ｇ○○等雖加入忠鷹公司，但公司員工Ｇ○○、乙○○、玄○○、Ｆ○○、子○○均清楚供稱，加入忠鷹公司沒有任何拜堂儀式，
    只是正常催收帳款。另本案承辦員警亦曾到忠鷹公司搜索，所查獲者僅係相關債
    權人委託忠鷹公司處理積欠債務之資料，並未發現如幫規或內部編制組織表等有
    關犯罪組織之資料，足以證明忠鷹公司內部除我為負責人，Ｇ○○為我親表弟外
    ，其餘成員並無分大小，因此並無任何管理結構。又忠鷹公司僅從事適法之催收
    工作，且觀諸卷內證據，亦未發現公司員工有以暴力或脅迫方式強制或脅迫債務
    人之行為，足認我並未主持任何犯罪組織。(5)Ｎ○○辯稱：我未參加任何進入組
    織之儀式，與Ｍ○○亦無指揮隸屬關係，亦不受任何竹聯幫組織之指揮，更未為
    任何犯罪行為，且Ｊ○○於審理中已明確證述，並不認識我，因此並無證據證明
    我有不法犯行。(6)Ｏ○○、癸○○辯稱：我們並未參加北堂內埔分會及金順利公
    司，與Ｍ○○亦多年未往來，且卷附監聽紀錄，亦未有我們與Ｍ○○或其他被告
    之聯繫紀錄。另被害人Ａ○○雖於警局以相片指認我們二人出言恐嚇，然嗣後經
    當庭指認，已確認為誤指，證明我們二人並未在場，又戊○○強盜案，我們二人
    亦未在場，何來參與犯罪組織。(7)子○○辯稱：我於九十二年八月底至巳○○經
    營之忠鷹公司工作，巳○○認為我學歷較高，故指示我掛名擔任負責人，實際業
    務仍由巳○○負責，此業經巳○○陳述屬實。另我任職忠鷹公司期間僅擔任司機
    及請領支票等工作，對於起訴書所載之被害人並未有任何脅迫或暴力行為，足認
    我並無參與犯罪組織之意。(8)Ｇ○○辯稱：我受僱於巳○○從事催收工作，雖有
    工作上之上下級關係，然此係工作上職權劃分，並非為進行不法行為之首領或幫
    眾關係，且公司非一犯罪組織，而係以債務催收為業務，催收時手法亦屬和平，
    此業據巳○○、寅○○、玄○○、Ｆ○○、子○○等人證述明確，另公司並經經
    濟部合法立案，有營利事業登記證為憑，非以妨害公共安寧秩序及為他種類犯罪
    為目的而結社，顯非所謂犯罪組織。(9)寅○○辯稱：我是去找Ｆ○○，並非忠鷹
    公司員工；Ｆ○○辯稱：警察搜索時，我只有去忠鷹公司上班一個禮拜；玄○○
    辯稱：我在九十二年九月才進入忠鷹公司，加入公司之後從未有暴力討債行為。
  3.經查：
    按組織犯罪防制條例所稱犯罪組織，係指三人以上，有內部管理結構，以犯罪為
    宗旨或以其成員從事犯罪活動，具有集團性、常習性及脅迫性或暴力性之組織。
    準此：
  (1)公訴人以監聽譯文中Ｃ○○自稱為北堂堂主、及Ｊ○○、Ｍ○○自承自己為北堂
    份子等，而認定被告Ｃ○○為北堂堂主、Ｊ○○及Ｍ○○為北堂組織成員，固非
    無據，惟北堂組織究竟具如何常習性、脅迫性及暴力性，因公訴人起訴有關以北
    堂名義涉及暴力討債之行為，業據本院以證據不足而為無罪之認定，詳如前述，
    而監聽譯文中，公訴人雖臚列三十五通之通訊譯文用資證明Ｃ○○主持北堂此一
    犯罪組織，其中談論到暴力行為者計有五通，依序為第四通：Ｃ○○姪子請其幫
    忙討一筆債務，Ｃ○○要其姪子先查明人在何處，表示會叫手下去處理，其姪子
    表示要將債務人手腳打斷；第五通：綽號「阿德」與人結怨，要向Ｃ○○借用槍
    枝，Ｃ○○表示槍枝不能外借，但會叫少年拿槍去，看「阿德」要開誰，開一開
    叫少年離開；第二十一通：Ｃ○○叫綽號「龍仔」去拿一支槍，「龍仔」說沒有
    去試，說明天去看看；第二十二通：宇○○向Ｃ○○報告毆打Ｅ○○、酉○○之
    經過；第二十八通：某人向Ｃ○○報告說今天打了一場勝仗，對方頭破血流，自
    己小弟也掛彩。由上開五通通訊內容，可知僅有第五通及第二十一通，係由Ｃ○○下令所為，其餘傷害案件，究竟屬偶發事件，或由Ｃ○○背後操控，無從判斷
    ，因此公訴人所舉之證據尚不足以證明北堂為一常習性之暴力組織。
  (2)公訴人另認Ｊ○○銜Ｃ○○之命成立北堂鳳山會，及命巳○○成立忠鷹公司，忠
    鷹公司再吸收Ｇ○○、子○○、玄○○、Ｆ○○、寅○○及乙○○等成員，惟公
    訴人所舉之證據，係被告Ｊ○○自承巳○○、Ｇ○○二人稱呼其為北堂副堂主，
    並未提及有關北堂鳳山會，因此是否有北堂鳳山會存在，已有疑義，且北堂鳳山
    會包含成員及管理層級為何，從事何種非法暴力行為，及忠鷹公司是否為Ｊ○○
    命巳○○成立，Ｊ○○曾下達何命令巳○○，均無證據足資證明。又巳○○固為
    忠鷹公司實際負責人，並有員工Ｇ○○、子○○、玄○○、Ｆ○○等人，惟忠鷹
    公司實際上究竟從事何種暴力行為，因公訴人起訴以忠鷹公司名義進行暴力討債
    之行為，本院已認定證據不足，不構成犯罪，且卷附之監聽譯文亦僅提及要向何
    人催討債務，並無論及要使用暴力，顯見亦無證據證明忠鷹公司屬犯罪組織。
  (3)公訴人又認Ｍ○○經Ｃ○○任命為北堂內埔會會長後，以金順利公司名義率手下
    Ｎ○○、Ｏ○○及癸○○等人從事暴力討債行為，惟Ｎ○○三人均否認為Ｍ○○
    之手下，且公訴人起訴以金順利公司進行暴力討債之行為，本院已認定無罪，而
    依卷附之監聽譯文又無Ｍ○○以金順利公司為名，對外下令何人使用暴力，或Ｎ
    ○○、Ｏ○○及癸○○向Ｍ○○報告為何種不法暴力行為，因此難認北堂內埔會
    及金順利公司構成犯罪組織。
  (4)依上所述，公訴人所舉之證據尚無法證明被告Ｃ○○等人犯組織犯罪防制條例，
    依法就被告巳○○、Ｇ○○、子○○、Ｏ○○、癸○○、玄○○、寅○○、Ｆ○○等人為無罪之諭知，被告Ｃ○○、Ｊ○○、Ｍ○○及Ｎ○○，因公訴意旨認被
    告Ｃ○○等此部分犯行與前揭論罪科刑之強盜罪及恐嚇取財罪間有方法結果之牽
    連關係，爰不另為無罪之諭知。
三、按被告死亡者，法院應諭知不受理之判決，刑事訴訟法第三百零三條第五款定有
    明文。經查被告丙○○業於九十三年一月十六日死亡，有戶籍謄本一紙在卷可稽
    ，揆諸前開說明，爰不經言詞辯論，逕為諭知不受理之判決。
據上論斷，應依刑事訴訟法第二百九十九條第一項前段、第三百零一條第一項、第三
百零三條第五款、第三百零七條、貪污治罪條例第四條第一項第二款、第五款、第十
條、第十一條第一項、第三款、第十七條、刑法第十一條前段、第二十八條、第五十
六條、第一百三十二條第一項、第三百三十條第一項、第三百四十六條、第三十條、
第五十五條、第三十七條第二項、第四十七條、第五十一條第五款、第七十四條第一
款、罰金罰鍰提高標準條例第二條，判決如主文。
本案經檢察官林津鋒到庭執行職務
中      華      民      國     九十三     年      八     月      六     日
                                      臺灣屏東地方法院刑事第一庭
                                          審判長  法  官  潘正屏
                                                  法  官  林世民
                                                  法  官  包梅真
右正本證明與原本無異。
如不服本判決應於收受本判決送達後十日內向本院提出上訴書狀，其未敘述上訴理由
者，並得於提起上訴後十日內向本院補提理由書狀（均須按他造當事人之人數附繕本
 ）「切勿逕送上級法院」
          書記官  滕一珍
中    華    民    國     九十三      年      八      月       十        日
附錄法條：
貪污治罪條例第四條第一項第二款、第五款
有下列行為之一者，處無期徒刑或十年以上有期徒刑，得併科新台幣一億
元以下罰金：
二  藉勢或藉端勒索、勒徵、強占或強募財物者。
五  對於違背職務之行為，要求、期約或收受賄賂或其他不正利益者。
貪污治罪條例第十一條第一項
對於第二條人員，關於違背職務之行為，行求、期約或交付賄賂或其他不
正利益者，處一年以上七年以下有期徒刑，得併科新臺幣三百萬元以下罰
金。
刑法第三百三十條第一項
犯強盜罪而有第三百二十一條第一項各款情形之一者，處七年以上有期徒
刑。
刑法第三百四十六條第一項
意圖為自己或第三人不法之所有，以恐嚇使人將本人或第三人之物交付者
，處六月以上五年以下有期徒刑，得併科一千元以下罰金。
